臺灣雲林地方法院刑事判決　　　　　　　 93年度訴字第232號
公　訴　人　臺灣雲林地方法院檢察署檢察官
被　　　告　乙○○
指定辯護人　林永山　律師
被　　　告　丑○○
　　　　　　癸○○
上二人共同
指定辯護人　洪秀一　律師
被　　　告　甲○○
指定辯護人　本院公設辯護人　庚○○
被　　　告　己○○
選任辯護人　林金陽　律師
被　　　告　戊○○
選任辯護人　吳剛魁　律師
被　　　告　寅○○
上列被告等因違反槍砲彈藥刀械管制條例等案件，經檢察官提起
公訴（93年度偵字第162 、171 、543 、934 、959 、1285、15
18、1827、1835號），本院判決如下：
    主  文
乙○○未經許可持有手槍，處有期徒刑柒年，併科罰金新臺幣壹
佰萬元，罰金如易服勞役，以罰金總額與陸個月之日數比例折算
，褫奪公權柒年，扣案如附表一編號01至04所示槍枝、附表二所
示子彈（除試射完畢之陸顆子彈外）、黑色皮包壹只及紅色襪子
壹隻，均沒收。
丑○○共同未經許可持有手槍，處有期徒刑陸年，併科罰金新臺
幣伍拾萬元，罰金如易服勞役，以罰金總額與陸個月之日數比例
折算，褫奪公權陸年，扣案如附表一編號03、04所示槍枝，均沒
收。
癸○○共同未經許可持有手槍，處有期徒刑伍年陸月，併科罰金
新臺幣伍拾萬元，罰金如易服勞役，以罰金總額與陸個月之日數
比例折算，褫奪公權陸年，扣案如附表一編號03、04所示槍枝，
均沒收。被訴偽證罪部分無罪。
甲○○意圖使犯人隱避而頂替，處有期徒刑拾月。被訴違反槍砲
彈藥刀械管制條例案件部分無罪。
己○○未經許可持有手槍，處有期徒刑柒年，併科罰金新臺幣伍
拾萬元，罰金如易服勞役，以罰金總額與陸個月之日數比例折算
，褫奪公權柒年，扣案如附表一編號03、04所示槍枝，均沒收。
戊○○未經許可持有手槍，處有期徒刑伍年陸月，併科罰金新臺
幣伍拾萬元，罰金如易服勞役，以罰金總額與陸個月之日數比例
折算，褫奪公權陸年，扣案如附表一編號03、04所示槍枝，均沒
收。
寅○○意圖為自己不法之所有，以恐嚇使人將本人之物交付未遂
，處有期徒刑捌月。被訴違反槍砲彈藥刀械管制條例部分無罪。
    事  實
一、乙○○明知未經許可，不得持有制式手槍、改造手槍及子彈
    竟自92年6 月間某日起，在不詳地點，以不詳方式，自不詳
    姓名年籍成年男子處，取得附表一編號01至04號槍枝、附表
    二子彈及附表一編號03號槍枝內之子彈1 顆等物，未經許可
    而無故持有。
二、乙○○與丑○○為男女朋友關係，與癸○○、甲○○及己○○等人為朋友關係。乙○○因故與翁秋賓發生爭執。翁秋賓
    遂於92年12月7 日10時許，與案外人呂長松、胡中汝、王宏
    儒、蔡昆伸等人（均經本院於94年4 月15日，以93年度少連
    訴字第32號判決在案），基於妨害自由之犯意聯絡，分持手
    槍、BBK 玩具手槍及鐵管等物，分乘白色及黑色自小客車，
    至丑○○位於雲林縣北港鎮○○路27巷12號住所，欲找乙○○尋仇。詎料，翁秋賓等人進入丑○○住處後，發現乙○○
    、癸○○、丑○○、甲○○、黃司男及綽號「黑義」不詳年
    籍姓名之成年男子在場，雙方人馬發生拉扯衝突，壬○○搶
    走丑○○皮包（內有現金50,000元、身分證1 枚、行動電話
    2 支插用0000000000號SIM 卡、合作金庫及郵局提款卡各1
    張等物），至於翁秋賓等人則強押黃司男離去丑○○住處，
    並分乘白色及黑色自小客車離去。丑○○及癸○○心有不甘
    ，遂向乙○○索取附表一編號03號制式黑星手槍（內有1 顆
    子彈）及編號04號銀色改造手槍，欲外出找翁秋賓等人，乙○○隨即將上述槍、彈交付丑○○及癸○○，「黑義」、癸○○及丑○○未經許可，即基於持有上開槍、彈之犯意聯絡
    ，共同持有上述槍、彈，並由「黑義」駕駛乙○○所有黑色
    自小客車，由癸○○坐在副駕駛座，丑○○坐在右後座，外
    出找翁秋賓等人；另乙○○則與甲○○駕駛白色三菱自小客
    車，前往乙○○胞兄家中。翁秋賓等人自丑○○住處出來後
    ，至蔡昆伸經營之通訊行，並推由呂長松駕駛車牌號碼WQ-1
    259 號白色自小客車，內載翁秋賓、壬○○及王宏儒，再至
    丑○○上開住處，欲找乙○○、丑○○及癸○○等人，因丑
    ○○等人已經外出，無法找到，翁秋賓等人回程中，在雲林
    縣北港鎮○○路與大同路口停等紅燈，遭「黑義」、丑○○
    及癸○○等人撞見，「黑義」便駕駛該自小客車，以右前車
    頭擋住呂長松左前車頭，並與丑○○及癸○○基於恐嚇危害
    安全之犯意聯絡，推由丑○○持附表一編號03號槍枝（內有
    1 顆子彈），向呂長松自小客車方向開1 槍，癸○○則持附
    表一編號04號槍枝，身體縮在右前座車門，僅以手伸出車窗
    方式，向呂長松自小客車方向比劃，並未開槍，翁秋賓見狀
    ，亦朝「黑義」自小客車方向開1 槍反擊，呂長松便駕車往
    雲林縣北港鎮○○路方向逃逸，「黑義」也駕車在後追趕，
    後因速度跟不上，無法趕上，便離去現場，隨即在雲林縣北
    港鎮○○路與文明路口與乙○○會合，丑○○及癸○○即將
    附表一編號03、04號槍枝歸還乙○○。
三、乙○○於92年12月27日19、20時許，與甲○○在己○○位於
    嘉義市○○街72號6F之1 租屋處，乙○○交代己○○將附表
    一編號03、04號槍枝藏匿，經己○○應允，適甲○○在乙○○及己○○中間，乙○○則將附表一編號03、04號槍枝，交
    予身旁之甲○○，甲○○經手後，迅即轉交己○○，己○○
    亦基於持有附表一編號03、04號槍枝之犯意而收受之。己○○於92年12月28日凌晨0 時許，以電話與友人戊○○聯絡，
    表明欲攜帶槍枝南下，即乘車至岡山交流道下車，戊○○開
    車至交流道，載己○○至其高雄縣岡山鎮○○里○○路249
    號住處，己○○便將附表一編號03、04號槍枝，交付戊○○
    ，戊○○基於持有附表一編號03、04號槍枝之意思而收受之
    。戊○○於92年12月29日上午，匯新台幣（下同）180,000
    元至己○○設於中國信託銀行嘉義分行之帳號000000000000
    號帳戶，己○○提領該筆款項，即交付乙○○。嗣於92年12
    月31日14時許，經臺灣雲林地方法院檢察署檢察官指揮雲林
    縣警察局虎尾分局員警，在雲林縣口湖鄉○○村○○路70之
    6 號2F，逮捕乙○○、癸○○及甲○○。復因乙○○、甲○○之供述，經臺灣雲林地方法院檢察署檢察官指揮雲林縣警
    察局虎尾分局員警，於92年12月31日16時30分許，在嘉義市
    ○○街72號，拘提己○○到案。另乙○○持有附表一編號01
    、02號槍枝及附表二子彈，經臺灣雲林地方法院檢察署檢察
    官指揮雲林縣警察局刑警隊、內政部警政署保安警察第三總
    隊及豐原憲兵隊等單位，於93年4 月20日17時25分許，在雲
    林縣北港鎮○○里○○道路旁工寮內，取出附表一編號01
    、02號槍枝及附表二子彈，始悉上情。
四、甲○○明知乙○○於92年12月27日持往嘉義市○○街72號6F
    之1 己○○租屋處，交付予己○○保管如附表一編號03、04
    號槍枝，係乙○○所有，竟意圖隱避乙○○持有手槍犯行，
    於93年1 月1 日凌晨0 時許，在雲林縣警察局虎尾分局警訊
    中陳稱：該2 把槍枝係案外人劉水木於92年農曆2 月間某日
    ，持至其住所委託保管云云。又於同日12時25分臺灣雲林地
    方法院檢察署偵查庭中，接續前揭隱蔽乙○○持有手槍犯行
    之犯意，對臺灣雲林地方法院檢察署檢察官坦承該槍係其所
    有云云，意圖頂替乙○○上開犯行。
五、寅○○基於意圖為自己不法所有之概括犯意，先於民國93年
    3 月15日13時許，在雲林縣北港鎮○○路文化大樓地下室1F
    ，以客觀上可為兇器之扁鑽、活動扳手，竊取丁○○所有之
    車牌號碼S5-2859 號自小客車1 部，得手後，拆下該自小客
    車音響，放在其雲林縣元長鄉潭西村潭內106 號住所房內。
    復承前竊盜概括犯意，於93年3 月21日12時20分許，在雲林
    縣元長鄉○○路5 號，以活動扳手，竊得李逸中所有之車牌
    號碼B9-4701 號車牌2 面後，丟棄前開所竊得自小客車之S5
    -28 59號車牌，並懸掛B9-4701 號車牌於丁○○所有上開自
    小客車。寅○○竊得丁○○自小客車後，基於恐嚇取財之犯
    意，依丁○○留置於車內之行車執照中，得知丁○○姓名，
    自公共電話簿查閱丁○○住所電話，自93年3 月26日7 時起
    ，至同年4 月1 日止，接續撥打丁○○住所電話及行動電話
    共4 次，向丁○○及其妻林翠芷恐嚇新台幣70,000元，因就
    價金部分未能合意，丁○○及林翠芷尚未匯款，始未得手。
    嗣於93年3 月31日，臺灣雲林地方法院檢察官因寅○○涉嫌
    違反槍砲彈藥刀械管制條例案件，依職權核發拘票拘提，始
    悉知上情，並扣得前開自小客車1 輛、車牌2 面。
六、案經雲林縣警察局移送，及雲林縣警察局虎尾分局、北港分
    局報請臺灣雲林地方法院檢察署檢察官偵查起訴。
    理  由
甲、有罪部分
壹、被告乙○○部分
一、訊據被告乙○○坦承其持有附表一編號01至04號槍枝（03號
    槍枝內有1 顆子彈）及附表二子彈等情，然辯稱：附表一編
    號01至04號槍枝，及附表二子彈，係綽號「黑泳」之男子交
    付，附表一編號01、02號槍枝，係其主動交出，應有槍砲彈
    藥刀械管制條例第18條第1 項之適用云云（詳本院卷(一)181
    、182 頁）。惟查：
  (一)被告乙○○持有附表一編號01至04號槍枝及附表二子彈之事
    實，業據被告乙○○坦承不諱（見警卷(五)2 、3 頁，偵卷(一)
    15 8頁，偵卷(六)21頁，本院卷(一)176 頁），核與證人丑○○
    於檢察官訊問時證稱：（問：槍何來？）我男友乙○○的…
    （問：乙○○總共有幾把槍？）2 把等語（見偵卷(一)157 頁
    ）；證人甲○○於檢察官訊問時證稱：我知道乙○○曾於92
    年12月27日晚上在嘉義市○○路（地方法院附近）己○○租
    屋處樓上客廳將2 把手槍，1 把制式小黑星手槍及1 把銀色
    改造手槍交給己○○保管…另外我還知道乙○○曾於92年12
    月20日至25日左右，將2 把手槍、1 把大榔頭轉輪手槍及1
    把義大利制式手槍交給他在嘉義縣六美鄉1 個不知姓名的朋
    友，寄在他那裡等語（見偵卷(一)133 至134 頁）；證人癸○○於檢察官訊問時證稱：（問：丑○○怎會有槍？）槍是乙○○的…（問：丑○○槍乙○○何時交給他？）槍是乙○○
    放他皮包內，丑○○要追出來之前自己去拿等語（見偵卷(一)
    84頁，偵卷(五)11頁）；證人己○○於警詢供稱：（問：甲○○交給你之槍械為何種槍械？）該2 把槍械1 把為黑色，另
    1 把為銀色手槍等語相符（見警卷(二)7 頁，偵卷(一)38頁），
    並有附表一編號01、02號所示槍枝、附表二子彈扣案可資佐
    證。而上開附表一編號01、02號槍枝及附表二子彈經送內政
    部警政署刑事警察局鑑定，結果詳如附表一編號01、02，附
    表二備註欄所示，有該局93年5 月20日刑鑑字第0930087046
    號函附鑑定書1 份附卷可稽（見本院卷138 至144 頁）。另
    被告乙○○係附表一編號03、04號槍枝持有人，其明確供稱
    確有附表一編號03、04號槍枝；證人丑○○、癸○○向被告
    乙○○借槍使用，渠等既均持有過附表一編號03、04號槍枝
    ，且證人丑○○更曾經持附表一編號03號制式黑星手槍，向
    案外人翁秋賓等人開槍示警；證人甲○○及己○○，與證人
    丑○○、癸○○，在不同時地、不同原因，接觸附表一編號
    03、04號槍枝，而所證述內容，均屬相同，即附表一編號03
    為制式手槍，附表一編號04號為銀色改造手槍。益徵，附表
    一編號03、04號槍枝，雖未能扣案，但確實有該2 把槍存在
    ，且該2 把槍存在，係對被告乙○○、證人丑○○、癸○○
    及己○○等人不利之事實，被告乙○○、證人丑○○、癸○○及己○○等人，自無必要捏造上開不利於己之情節。是被
    告乙○○持有附表一編號03、04號槍枝之事實，應屬明確。
    而附表一編號03號手槍，既屬黑星制式手槍，則由兵工廠所
    生產之制式手槍，品質穩定，功能齊全，機械性能良好，應
    可順利擊發適用子彈，顯有殺傷力甚明；另附表一編號04號
    槍枝，雖為銀色改造手槍，然該手槍係被告乙○○與案外人
    翁秋賓等人結怨後，被告乙○○隨身攜帶，且於92年12月7
    日，案外人翁秋賓等人至證人丑○○住處押走案外人黃司男
    後，證人丑○○、癸○○持以外出，向案外人翁秋賓等人尋
    仇使用。是被告乙○○、證人丑○○及癸○○明知案外人翁
    秋賓等人亦持有槍枝時，在發生衝突後，「黑義」、證人丑
    ○○及癸○○竟仍共同持附表一編號04號槍枝，外出找案外
    人翁秋賓尋仇。顯然，被告乙○○、證人丑○○、癸○○及
    「黑義」均明知該把改造手槍，應可有效操作，進而具有殺
    傷力。依此，附表一編號03、04號槍枝，均有殺傷力之事實
    ，甚為明灼。另被告乙○○於本院辯稱：槍枝係「黑泳」交
    付云云。然被告此等辯解，常見於審判實務，通稱「幽靈抗
    辯」，意即被告於案發後，或因不願據實供述實際行為人，
    或有其他顧慮，遂將其犯行推卸已故之人，甚或是不存在之
    人。然因無從讓被告與死者或不存在之人對質或詰問，真實
    性尚待檢驗，難以遽信。此外，槍彈來源既僅依賴被告供述
    ，而該等供述欠缺其他佐證，本院自難僅以被告供述，即認
    為槍彈來源為該已死之人。從而，本院只能認定被告乙○○
    持有之槍枝，在不詳地點，以不詳方式，自不詳姓名年籍成
    年男子處取得，而難以確實認定係自已死之人處取得。
  (二)另被告於本院辯稱：附表一編號01、02號槍枝及附表二子彈
    ，為其主動交出，因認有免刑或減刑規定之適用云云。然按
    犯本條例之罪自首，並報繳其持有之全部槍砲、彈藥、刀械
    者，減輕或免除其刑；其已移轉持有而據實供述全部槍砲、
    彈藥、刀械之來源或去向，因而查獲者，亦同。槍砲彈藥刀
    械管制條例第18條第1 項定有明文。而該項係規定自首之情
    形，依其是否已將槍械、彈藥移轉他人持有，而分別規定：
    未經移轉持有者，應報繳其持有之全部槍械、彈藥；已移轉
    持有者，應據實供述全部槍械、彈藥之來源或去向，並因而
    查獲，始能減免其刑。最高法院93年度台上字第6356號判決
    可資參照。查，附表一編號03、04號槍枝，經被告乙○○供
    稱：交由證人己○○保管，證人己○○攜往高雄，迄未查獲
    云云。顯然，被告乙○○未能交代槍枝去向，並因而查獲附
    表一編號03、04號槍枝。又其所供槍彈係「黑泳」交付，而
    該「幽靈抗辯」為本院所不採，自無查獲槍彈來源之可言，
    亦未因而防止重大危害治安事件之發生，本院自難依槍砲彈
    藥刀械管制條例第18條第1 項規定減免其刑，併此說明。
  (三)綜上，本件事證明確，被告乙○○犯行，堪以認定。
二、按被告乙○○行為後，槍砲彈藥刀械管制條例業已於94年1
    月26日修正公布，於同年月28日生效，其中將修正前槍砲彈
    藥刀械管制條例第11條第4 項刪除，改列至修正後同條例第
    8 條4 項，其法定刑由1 年以上7 年以下有期徒刑，併科新
    臺幣7, 000,000元以下罰金，修正為3 年以上10年以下有期
    徒刑，併科新臺幣7,000,000 元以下罰金，比較新舊法之結
    果，以舊法有利於被告乙○○，依刑法第2 條第1 項但書之
    規定，應適用最有利於被告乙○○之舊法，即行為時之修正
    前槍砲彈藥刀械管制條例第11條第4 項處罰。是核被告乙○○所為，係犯修正前槍砲彈藥刀械管制條例第11條第4 項之
    未經許可，持有可發射子彈具有殺傷力之改造手槍罪、槍砲
    彈藥刀械管制條例第7 條第4 項未經許可持有手槍及第12條
    第4 項未經許可持有子彈罪（附表二子彈及附表一編號03號
    槍枝內之子彈1 顆）。至於被告乙○○犯槍砲彈藥刀械管制
    條例第7 條第4 項未經許可持有手槍及第12條第4 項未經許
    可持有子彈罪部分，並未修正，不生新舊法比較問題，併予
    敘明。被告乙○○一持有行為，同時持有附表一編號01至04
    號槍枝、附表二子彈及附表一編號03號槍枝內子彈1 顆，為
    想像競合犯，應從一重之槍砲彈藥刀械管制條例第7 條第4
    項未經許可持有手槍罪處斷。爰審酌被告乙○○明知未經主
    管機關許可，不得持有手槍，仍持有之，犯罪動機可議，其
    中附表一編號03、04號槍枝，更借予證人丑○○、癸○○，
    而證人丑○○更持附表一編號03號槍枝，在雲林縣北港鎮○○路與大同路口開槍，危害社會治安情節重大，及犯後坦承
    部分犯行等一切情狀，量處如主文第一項所示之刑，並就罰
    金部分諭知如易服勞役之折算標準。依被告乙○○所犯未經
    許可持有手槍之犯罪性質，對他人生命安全造成極大危險，
    不適合處理公共事務、行使公權，本院因而認為有適度褫奪
    公權之必要，對其褫奪公權7 年。扣案如附表一編號01、02
    號槍枝及附表二子彈（除試射完畢之6 顆子彈外），均沒收
    ，理由均詳如附表備註欄所示。另按刑罰法令關於沒收之規
    定，有採職權沒收主義與義務沒收主義。職權沒收，指法院
    就屬於被告所有，並供犯罪所用或因犯罪所得之物，仍得本
    於職權為斟酌沒收與否之宣告，例如刑法第38條第1 項第2
    款、第3 款、第3 項前段等屬之。義務沒收，又可分為絕對
    義務沒收與相對義務沒收二者。前者指凡法條規定「不問屬
    於犯人與否，沒收之」者屬之，法院就此等之物，無審酌餘
    地，除已證明滅失者外，不問屬於犯人與否或有無查扣，均
    應沒收之。而應沒收之違禁物，不以經扣押者為限，其非因
    滅失而不存在者，縱未經扣押，仍應諭知沒收（最高法院93
    年度臺上字第2751號，78年度臺上字第4052號判決可資參照
    ）。是以，附表一編號03、04號槍枝為違禁物，依現存事證
    ，難認已經滅失，依刑法第38條第1 項第1 款規定，宣告沒
    收。至於扣案黑色皮包1 只及紅色襪子1 隻（詳偵卷(八)14頁
    ），為被告乙○○所有，且供其裝槍使用，業據被告乙○○
    供明在卷（見本院卷(二)71頁），依刑法第38條第1 項第2 款
    規定，宣告沒收之。
貳、被告丑○○部分
一、訊據被告丑○○坦承其與「黑義」及證人癸○○共乘自小客
    車，外出找案外人翁秋賓等人，並在雲林縣北港鎮○○路與
    大同路口遭遇，對案外人翁秋賓開1 槍等情，然否認有何共
    同持有附表一編號03、04號槍枝（03號槍枝內有1 顆子彈）
    及殺人未遂犯行。辯稱：其持有銀色改造手槍，且未對人開
    槍云云（詳本院卷(一)85、17 7、178 頁）。惟查：
  (一)【與癸○○、「黑義」共同持有附表一編號03、04號槍枝部
    分】
  1.證人癸○○先於93年1 月1 日檢察官訊問時證稱：伊於92年
    12月7 日10許，在北港鎮○○路與大同路口，持槍對翁秋賓
    等人開槍，當時翁秋賓他們有5 人。伊開槍時，現場只有丑
    ○○，槍是向甲○○借2 把槍，我當天早上向他借，於當天
    晚上還他云云（詳偵卷(一)13、14頁，偵卷(二)8 頁）；復於93
    年2 月23日改證稱：在槍戰前，乙○○、甲○○、「黑義仔
    」都在丑○○家。因黃司男被翁秋賓押走，丑○○追出來，
    並叫我及「黑義仔」開乙○○黑色賓士轎車，槍是乙○○放
    在皮包內，丑○○要追出來之前，自己去拿的。92年12月7
    日10時許，在北港鎮○○路與大同路口，對翁秋賓開槍時，
    車上有「黑義仔」、丑○○及我。二邊都有開槍，對方是何
    人開槍，我不知道，我們這邊是丑○○開槍，開幾槍不瞭解
    等語（詳偵卷(一)84頁）。是以，證人癸○○到案後，分別於
    93年1 月1 日及2 月23日交代在雲林縣北港鎮○○路與大同
    路口槍戰情形，其中有兩點前後所述不一，即(1)附表一編號
    03、04號槍枝，係向證人甲○○取得，抑或證人乙○○；(2)
    證人癸○○，抑或被告丑○○開槍。為此，證人癸○○對其
    變更說詞的理由，解釋稱：乙○○與丑○○是男女朋友，乙○○怕丑○○卡到後，會亂說話，連累到乙○○，所以乙○○在92年12月7 日槍戰完畢後，乙○○開他白色車，在北港
    鎮鎮上會合，丑○○就開乙○○白色三菱車，乙○○就上他賓士車，在車上乙○○叫我替丑○○扛。前2 次開
    庭，說槍是我開的，是為了義氣，開槍時沒有2 把槍，是為
    了配合甲○○口供才這麼說。甲○○在警局說有1 支中共黑
    星制式手槍及1 支改造90手槍，當初被抓時，員警叫乙○○
    交槍，乙○○就說槍都在甲○○那裡，甲○○才說槍是他的
    。上次開庭說開槍完後，當天就把槍回給甲○○不實在等語
    （詳偵卷(一)84至86頁）；於93年4 月27日於檢察官訊問時證
    稱：伊未對翁秋賓等人所駕駛之自小客車開槍，第一次在虎
    尾分局刑事組時，是甲○○的筆錄先製作好，我是跟著甲○○筆錄走，伊並未向乙○○拿槍，之前開庭說槍是向甲○○
    拿的，是跟著甲○○的筆錄走等語（詳偵卷(一)154 、155 、
    16 2頁）。然本院審酌證人乙○○與被告丑○○係男女朋友
    關係，證人乙○○又得在相當範圍內，指揮證人癸○○、甲○○，而本件真正與案外人翁秋賓有爭執之人，係證人乙○○，而非證人癸○○或甲○○。被告丑○○向證人乙○○索
    取附表一編號03、04號槍枝，持以找案外人翁秋賓等人尋仇
    ，待事發後，證人乙○○要求甲○○為其承擔持有槍枝責任
    ；另由證人癸○○為被告丑○○承擔持槍及開槍責任。況且
    ，證人癸○○與被告丑○○關係密切，竟仍於93年2 月23日
    檢察官訊問時，為不利於被告丑○○之說詞，應可採信。至
    於93年1 月1 日落網後最初之供詞，應係受證人乙○○教導
    所為，不足採信。
  2.證人乙○○與癸○○於本院採隔離訊問，證人乙○○先證稱
    ：我的手槍都是放在皮包，丑○○離開之前，沒有向我拿，
    皮包是甲○○在拿的，有沒有向甲○○拿，我沒有看到。癸○○離開時沒有向我拿，但是我好像有看到他有身上有1 把
    槍…事後我與丑○○等人會合，丑○○拿1 把槍交給我，他
    是拿給甲○○放的…我皮包內的4 把槍，甲○○拿2 把，「
    阿忠」拿1 把，剩下1 把是丑○○與癸○○拿的…皮包內的
    4 把槍，貝瑞塔92改造手槍，另外2 把是被查扣的2 把，1
    把是黑星制式…丑○○事後將槍還給我，就是92貝瑞塔…癸○○手中拿的，就是4 把槍中其中1 把…沒有看清楚阿忠手
    上拿的是什麼手槍…癸○○身上那把槍，是從甲○○手提袋
    拿走的云云（詳本院卷(二)78至82頁）；證人癸○○後證稱：
    （問：丑○○離開之前，有無向乙○○拿槍？）沒有，槍是
    我拿的。（問：你向誰拿槍？）是甲○○拿給我們的。（問
    ：你有無開口向乙○○說要槍？）沒有…（問：為何要向甲○○拿槍？）那天翁秋賓還沒有來之前，甲○○要去找壬○○，他就分配槍枝給我，阿忠及甲○○他自己。（問：當天
    一共有幾支槍？）4 把槍。（問：丑○○有無分配到1 枝槍
    ？）沒有…（問：你是什麼時候將槍枝拿給丑○○？）在車
    上。（問：槍戰發生時？）剛好要發生槍戰時，他就把我的
    槍搶過去，並開了1 槍…（問：槍戰發生時，你就躲到你的
    位置下，槍戰只有短短幾秒鐘，丑○○如何去搶你的槍？）
    我剛好要拿槍起來，丑○○就把我的槍搶過去…（問：甲○○交給你那把槍的形式？）銀色，什麼款式我不太清楚，應
    該是92手槍云云大致相符（詳本院卷(二)85至87頁）。而證人
    乙○○及癸○○在本院之說法，則為附表一編號01至04號槍
    枝，平常均係證人甲○○所持有，92年12月7 日在被告丑○○住處，係證人甲○○持有附表一編號01、02號槍枝，證人
    癸○○持有附表一編號04號改造手槍，綽號「阿忠」之人，
    則持有附表一編號03號制式手槍，被告丑○○未持有任何槍
    枝。在雲林縣北港鎮○○路與大同路口槍戰時，被告丑○○
    始將證人癸○○手中持有之附表一編號04號改造手槍搶過來
    ，對案外人翁秋賓等人開槍，事後被告丑○○再將該槍返還
    證人乙○○。然證人乙○○及癸○○此種說法，異於偵查中
    歷次說詞，憑空多出綽號「阿忠」，且在本院為上揭證詞之
    目的，可明顯看出證人乙○○、癸○○，係掩護被告丑○○
    曾經持有附表一編號03號制式手槍之責任，將該責任，推卸
    給偵查中完全不存在的「阿忠」，使「阿忠」承擔最重的持
    有制式手槍罪責，進而被告丑○○、癸○○均可僅論以持有
    改造手槍之罪責。顯然，證人乙○○、癸○○於本院之證詞
    ，顯屬虛偽，且有串證之嫌，自非可採。
  3.此外，被告丑○○、證人癸○○與「黑義」係基於欲向案外
    人翁秋賓尋仇之【同一目的】，而向證人乙○○取得附表一
    編號03、04號槍枝（03號槍枝內有1 顆子彈），且係於緊急
    情況之際，向證人乙○○取槍，【時間密接】；取得附表一
    編號03、04號槍枝後（03號槍枝內有1 顆子彈），又共同乘
    坐同部自小客車外出，【又屬同一空間】。可見，被告丑○○、證人癸○○與「黑義」持有槍枝，應係基於彼此之犯意
    聯絡而為，且何人持有何槍枝，對彼此而言，目的均屬相同
    ，亦即向案外人翁秋賓尋仇。準此，被告丑○○、證人癸○○與「黑義」應係基於犯意聯絡，而共同持有附表一編號03
    、04號槍枝及03號槍枝內1 顆子彈，應可認定。
  (二)【被告丑○○與證人癸○○、「黑義」基於恐嚇危害安全犯
    意而開槍】
  1.證人壬○○先於92年12月31日檢察官訊問時證稱：丑○○開
    槍等語（詳偵卷(三)27頁）；復於本院證稱：（問：請說明當
    你們車子被丑○○等人追上時，其狀況如何？）我們停在紅
    綠燈時，被他們追到，就在那邊有開槍。（問：是誰先開槍
    ？）不知道是誰。（問：是你們先開槍，還是他們先開槍？
    ）我們停在紅綠燈時，他們車子插停在我們前面，然後他們
    拿出槍枝後，我就趴下去…（問：當你們停車時，有看到有
    人拿槍伸出來？）1 個人等語明確（詳本院卷(二)95頁）。證
    人壬○○與被告丑○○、證人乙○○及癸○○等人，為敵對
    雙方，其於92年12月7 日槍戰發生後，僅隔20餘日，雙方仍
    有敵意，尚未重修舊好，於檢察官訊問時，明確證稱係被告
    丑○○1 人開槍等語；於本院證稱有1 個人拿槍伸出來等語
    ；另證人癸○○亦於檢察官訊問時明確證稱：我們這邊只有
    丑○○1 人開槍等語（詳偵卷(一)84頁）。相互參酌上揭證言
    ，可認在「黑義」駕駛之自小客車上，僅由被告丑○○1 人
    開槍，至為明確。
  2.證人乙○○於本院證稱：丑○○與翁秋賓遭遇後，有打電話
    給我，說他們遇到翁秋賓，翁秋賓他們開車出來在找我們，
    翁秋賓他們就拿槍出來，並先開槍，然後丑○○對空鳴槍等
    語（詳本院卷(二)78頁），經核與證人癸○○於本院證稱：（
    問：黑義有無將車子開到翁秋賓車子前面？）有。（問：黑
    義將車子開到翁秋賓車子前面後，有無將你們的車停在翁秋
    賓車子前面？）翁秋賓的車子是停止的…（問：你們的車子
    停好後，發生什麼事情？）我們車子還沒有停好，他看到我
    們車子停在他們車子前面，他們就掏槍並對我們開槍…（問
    ：他們對你們開槍之後，你們如何處理？）我們就拿槍出來
    ，我們還沒有開槍，他們看到我們拿槍之後，他們整車的人
    就趴下3 秒鐘，之後駕駛就駕車倒車繞過我們就跑掉，我們
    就一直追趕。（問：他們有幾個人對你們開槍？）2 個至3
    個。（問：你們有幾個人對他們開槍？）那槍被丑○○搶走
    後，就開一槍…（問：丑○○是否朝著車內的人開槍？）朝
    著天空等語大致相符（詳本院卷(二)85、86頁）。被告丑○○
    等人與案外人翁秋賓等人在雲林縣北港鎮○○路與文化路口
    ，發生衝突後，案外人翁秋賓等人乘坐之自小客車，並未留
    有彈孔痕跡，亦未能扣得彈頭及彈殼等物。被告丑○○係針
    對案外人翁秋賓等人開槍，抑或對空鳴槍，已有可疑。此外
    ，被告丑○○、證人癸○○及「黑義」等人，係因案外人翁
    秋賓等人擄走案外人黃司男，證人壬○○搶走被告丑○○皮
    包，始攜槍外出尋仇。被告丑○○等人，應無必要為取回1
    只皮包，而有殺人犯意，此與比例原則不符。又案外人黃司
    男與被告丑○○、證人乙○○等人友好，與案外人翁秋賓及
    證人壬○○等人敵對，案外人黃司男是否在案外人翁秋賓等
    人車上，被告丑○○等人應無從知悉，若案外人黃司男與案
    外人翁秋賓等人在車上，被告丑○○等人是否會不顧案外人
    黃司男安危，而基於殺人之犯意，執意對案外人翁秋賓等人
    開槍，亦非無疑。再者，綽號「黑義」之人，見案外人翁秋
    賓所駕駛之自小客車後，被告丑○○及證人癸○○並未直接
    開槍，而係以右前車頭，擋住案外人翁秋賓左前車頭，使其
    難以離去方式，再行開槍，若被告丑○○等人，係基於殺人
    犯意而開槍，應可於見到案外人翁秋賓之自小客車後，直接
    開槍即可，無庸攔下該車。綜上，被告丑○○與證人癸○○
    、「黑義」基於犯意聯絡，向案外人翁秋賓等人開槍之行為
    ，應係恐嚇危害安全之犯意，而非殺人犯意。
  (三)【被告所辯不足採信部分】
    被告丑○○於93年4 月1 日警詢時供稱：（問：攔車當時他
    們向你們開槍，你們有無開槍反擊？）我不知道。（問：癸○○乘坐車上時，有無開槍反擊？）我不知道云云（詳偵卷
    (四)37之1 頁）；復於同日經檢察官訊問時供稱：（問：你有
    否開槍？）沒有。（問：癸○○說你有向對方開槍，有何意
    見？）我沒有。（問：癸○○說車上有你、「黑義」，是你
    開槍有何意見？）我沒有云云（詳偵卷(三)42頁）；於93年4
    月27日檢察官訊問時供稱：（問：你拿幾枝槍？）1 枝。黑
    色的槍等語（詳偵卷(一)156 、157 頁）；於93年4 月30日移
    審時供稱：在文化路那邊有碰到翁秋賓，翁秋賓他們對我們
    開槍。我們有開槍，是我開的，是改造的手槍…。當時開1
    槍云云（詳本院卷(一)84至87頁）；於本院供稱：癸○○只有
    向甲○○借1 把槍，我出來時沒有向乙○○拿槍，當時癸○○掏出槍時，我將癸○○手上的槍搶過來，對空開1 槍，之
    後在北港鎮○○路與華勝路口，與乙○○、甲○○碰面…癸○○便將槍還給甲○○。那時後說黑色槍，也有銀色槍，因
    為我對槍不熟，實際上是銀色才對云云（詳本院卷(二)102 至
    104 頁）。綜觀被告丑○○歷次供詞，先於93年4 月1 日警
    詢及檢察官訊問時表示完全不知情；復於同年4 月27日明確
    供稱其持有黑色手槍；嗣後於本院時，則辯稱其持有銀色改
    造手槍云云。然本院考量被告丑○○第一次供稱完全不知情
    ，且未參與部分，顯與事實不符，不足採信。另第二次則供
    稱其持有黑色手槍，此部分供述，係不利於己的供述，而依
    證人乙○○及癸○○於本院證詞所述，亦確實有1 把黑色制
    式手槍及1 把銀色改造手槍，被告丑○○既已明確供稱其持
    有黑色制式手槍，應屬可信。至於第三次於本院變更說詞，
    其持有銀色改造手槍，之前因為對槍不熟，才會這樣說等語
    ，然被告丑○○固可能對槍枝不熟悉，因而可能會對於槍枝
    種類、廠牌及操作方式等有所誤認，但槍枝顏色則僅係明顯
    表面外觀，且銀色與黑色相去甚遠，被告丑○○應無誤認之
    可能。是被告丑○○於本院供稱其持有黑色制式手槍部分，
    應屬可信，其餘均屬卸責之詞，不足採信。
  (四)綜上，本件事證明確，被告丑○○犯行，堪以認定。
二、按被告丑○○行為後，槍砲彈藥刀械管制條例業已於94年1
    月26日修正公布，於同年月28日生效，其中將修正前槍砲彈
    藥刀械管制條例第11條第4 項刪除，改列至修正後同條例第
    8 條4 項，其法定刑由1 年以上7 年以下有期徒刑，併科新
    臺幣7, 000,000元以下罰金，修正為3 年以上10年以下有期
    徒刑，併科新臺幣7,000,000 元以下罰金，比較新舊法之結
    果，以舊法有利於被告丑○○，依刑法第2 條第1 項但書之
    規定，應適用最有利於被告丑○○之舊法，即行為時之修正
    前槍砲彈藥刀械管制條例第11條第4 項處罰。是核被告丑○○未經許可，持有可發射子彈具有殺傷力之改造手槍及未經
    許可持有手槍等行為，係犯修正前槍砲彈藥刀械管制條例第
    11條第4 項、槍砲彈藥刀械管制條例第7 條第4 項之罪及第
    12條第4 項未經許可持有子彈罪（對案外人翁秋賓開槍之子
    彈）；又其持槍對被害人翁秋賓等人開槍行為，係犯刑法第
    305 條恐嚇危安罪。至於被告丑○○犯槍砲彈藥刀械管制條
    例第7 條第4 項未經許可持有手槍罪及第12條第4 項未經許
    可持有子彈罪部分，並未修正，不生新舊法比較問題，併予
    敘明。被告丑○○與證人癸○○及「黑義」，對於上開犯行
    ，彼此間有犯意聯絡及行為分擔，應依刑法第28條規定，論
    以共同正犯。被告丑○○一持有行為，同時持有附表一編號
    03、04號槍枝及附表一編號03號槍枝內之子彈，為想像競合
    犯，應從一重之槍砲彈藥刀械管制條例第7 條第4 項未經許
    可持有手槍罪處斷。另公訴人認被告丑○○對被害人翁秋賓
    等人開槍之行為，係犯同法第271 條第2 項、第1 項之殺人
    未遂罪，容有誤會，惟起訴事實同一，起訴法條應予變更。
    次按未經許可持有槍、彈罪，其持有之繼續，為行為之繼續
    ，至持有行為終了時，均論為一罪，不得割裂。若以之犯他
    罪，兩罪間之關係如何，端視其開始持有之原因為斷，如早
    已非法持有槍、彈，後另起意犯罪，或意圖犯甲罪而持有槍
    、彈，卻持以犯乙罪，均應以數罪併罰論處；如因意圖犯某
    罪而持有槍、彈，後果以之犯該罪，兩罪間始有牽連犯之適
    用。最高法院93年度2810、2852、3038號判決可資參照。被
    告丑○○、證人癸○○與「黑義」共同持有槍枝之行為，係
    意圖對被害人翁秋賓等人犯恐嚇危害安全罪，被告丑○○所
    犯上開2 罪間，有方法結果牽連關係，為牽連犯，應依刑法
    第55條規定，從一重共同未經許可持有手槍罪論處。爰審酌
    被告丑○○明知未經主管機關許可，不得持有手槍，為恐嚇
    被害人翁秋賓之生命及身體安全，竟與證人癸○○、「黑義
    」共同向證人乙○○借用附表一編號03、04號槍枝，並持有
    之，進而在雲林縣北港鎮街上開槍，嚴重危害社會治安，及
    考量開槍完畢後，即將附表一編號03、04號槍枝，即歸還證
    人乙○○，未繼續持，暨犯後否認犯行等一切情狀，量處如
    主文第二項所示之刑，並就罰金部分諭知如易服勞役之折算
    標準。依被告丑○○所犯未經許可持有手槍之犯罪性質，對
    他人生命安全造成極大危險，不適合處理公共事務、行使公
    權，本院因而認為有適度褫奪公權之必要，對其褫奪公權6
    年。按違禁物，不問屬於犯人與否沒收之，刑法第38條第1
    項第1 款、第2 項定有明文。而應沒收之違禁物，不以經扣
    押者為限，其非因滅失而不存在者，縱未經扣押，仍應諭知
    沒收。同一違禁物，於共犯罪刑內雖已諭知沒收，但於其他
    共犯仍不失為從刑，亦應諭知沒收。最高法院78年度臺上字
    第4052號判決可資參照。是附表一編號03、04號槍枝，雖未
    扣案，且於證人乙○○程序中宣告沒收，因屬違禁物，且非
    因滅失而不存在，自應於被告丑○○程序中宣告沒收。
三、公訴意旨略以：被告丑○○因不滿案外人翁秋賓於92年12月
    7 日10時許，與旗下小弟呂長松、胡中汝、王宏儒、蔡昆伸
    、壬○○等人分持手槍、BBK 玩具手槍、鐵管等物，至其雲
    林縣北港鎮○○路27巷12號住所，押走友人黃司男，乃在其
    所攜帶之女用隨身皮包內取出改造92手槍，欲對翁秋賓、壬○○等人射擊，壬○○見狀，遂搶奪丑○○之皮包（內有現
    金50,000元、身分證1 枚、行動電話2 支插用0000000000號
    SI M卡、合作金庫及郵局提款卡各1 張等物及改造92貝瑞塔
    手槍1 把）後，強押黃司男離去。壬○○自被告丑○○身上
    搶得手槍後，以肥料袋包裝，藏放在壬○○位於雲林縣雲林
    縣元長鄉潭西村潭內78號舊家廁所內。嗣於92年12月31日，
    經警詢問壬○○有關該槍枝下落，壬○○帶同警員，在其住
    所，取出以塑膠袋包裹可發射子彈之改造手槍1 枝云云。因
    認被告丑○○尚涉犯修正前槍砲彈藥刀械管制條例第11條第
    4 項罪嫌云云。被告丑○○否認其持有附表一編號05號槍枝
    犯行。辯稱：不知道壬○○在何處取得這把槍，如果我有槍
    ，他應該不敢搶我的槍，我沒有槍可以讓壬○○搶等語（詳
    本院卷(二)103 、104 頁）。經查：
  (一)雲林縣警察局北港分局員警於92年12月31日，借提在押壬○○，至其位於雲林縣元長鄉潭西村潭內78號舊家廁所內，起
    出附表一編號05號槍枝之事實，業據證人壬○○證述明確（
    詳偵卷(三)26、27頁），並有取槍經過照片12頁（詳警卷(三)69
    至74頁），復有附表一編號05號槍枝扣案可資佐證。而上開
    手槍經送內政部警政署刑事警察局鑑定，結果詳如附表一編
    號05備註欄所示，此有該局93年2 月27日槍彈鑑定書1 份附
    卷可稽（詳真卷(二)23至26頁）。然雲林縣警察局北港分局員
    警固然帶同證人壬○○，在其舊家廁所內，查獲附表一編號
    05號槍枝，至於該槍枝是否為被告丑○○所有，則仍應有其
    他積極證據佐證。本院尚難僅以雲林縣警察局員警在上揭處
    所扣得槍枝，即認為屬被告丑○○所有。
  (二)證人壬○○於92年12月7 日，如何自被告丑○○處搶得附表
    一編號05號槍枝一節，業據證人壬○○先於92年12月27日檢
    察官訊問時證稱：（問：你有無搶丑○○的皮包？）…我下
    樓時看到丑○○和王宏儒在拉扯，我看到丑○○手伸到皮包
    裡面在拿東西，我告訴王宏儒說「白目如」（即丑○○）他
    手在皮包裡拿東西，我扯他皮包的背帶，結果他皮包掉在地
    上，我就搶他手上的槍，並將皮包拿走，我將槍放回皮包內
    云云（詳偵卷(三)18至20頁）；復於本院94年3 月17日訊問時
    改證稱：（問：當天你看到丑○○時，他在做什麼事情？）
    他在樓下，與王宏儒在拉扯。（問：拉扯是什麼意思？）在
    搶皮包…（問：你有無看到丑○○要往皮包內拿東西？）有
    …（問：你為何要搶她皮包？）看到他有拿槍…（問：你有
    搶到他手上的槍？）有。（問：你說你看到她從皮包內拿槍
    ，是正要拿，還是已經拿出來？）還沒有拿出來…（問：你
    搶皮包時，丑○○的雙手放在何處？）過了太久，我忘記了
    ，就是他們2 人在搶。（問：你有無看到他的手有伸進去皮
    包內？）有。（問：搶的時候，他的手拿出來？）過太久，
    我也不記得。（問：這樣你如何知道他要拿槍？）之前我有
    跟他們在一起過，我知道他們都有槍…（問：丑○○的槍的
    誰拿出來的？）丑○○拿出來。（問：你剛才不是說丑○○
    沒有拿槍出來？）包包掉在地上時，槍就掉出來，我就把槍
    與皮包搶走。（問：你所謂槍是丑○○拿出來，是指丑○○
    要去拿，但是還沒有拿出來，包包與槍就掉在地上，還是包
    包掉在地上，槍就跑出來？）過太久，忘記…（問：包包掉
    在地上時，槍在哪裡？）好像是在丑○○的手裡。（問：你
    剛剛不是說丑○○手伸到皮包裡面去，你認為他是想要去拿
    槍，還沒有拿出來？）我也不太記得，那時候匆匆一拉，我
    就搶走。（問：你說包包掉在地上的時候，槍好像在丑○○
    手裡，什麼叫做「好像」？）忘記了，不知道是在地上撿，
    還是在他手上拿。（問：證人這個回答是不記得，還是不知
    道？）不記得云云（詳本院卷(二)93至101 頁）。由上可知，
    證人壬○○究竟係於被告丑○○手裡將槍搶走，抑或自地上
    將槍連同皮包取走，前後所供不一；況且，槍係自被告丑○○手上取得，抑或連同皮包均掉在地上，才將槍取走一節，
    於本院前後證述內容即已不一致；此外，證人壬○○在證述
    搶槍細節時，於本院多以「忘記了」及「不記得」等語略過
    。顯然，證人壬○○對於搶槍一事所為之證詞，前後多所矛
    盾，甚難輕信。
  (三)又證人壬○○於92年12月31日檢察官訊問時，認為附表一編
    號05號槍枝，係自被告丑○○處搶得之理由，乃「手槍握把
    護片會搖晃，故『確定』該槍係丑○○所有」云云（詳偵卷
    26 頁）， 於本院訊問時，則證稱：（問：你在92年12月31
    日跟檢察官說「這把手槍的握把護片會搖晃」，有沒有這樣
    說？）我忘記了。（問：這把槍握把的護片會搖晃？）我不
    知道…（問：槍枝不見與握把會搖晃，有何關係？）我忘記
    了云云（詳本院卷(二)101 頁）。顯見，若證人壬○○自被告
    丑○○手中搶得附表一編號05號槍枝，並對於該槍枝外觀特
    性記憶清晰，因而得以在92年12月31日取槍後，仍得清楚辨
    認該槍為被告丑○○所有無誤，為何同樣特徵，在本院審理
    時，卻無法辨認該特徵，並進而無法表示「手槍握把護片會
    搖晃，與該槍有何關係」。是附表一編號05號槍枝，是否自
    被告丑○○處取得，已不無疑問。
  (四)況證人乙○○於94年3 月16日在本院證稱：因為當時翁秋賓
    押走時，他有打電話給我，我有問他為何搶走丑○○皮包，
    他說錢、皮包都還在，叫我要交人出來。翁秋賓等人進來時
    ，看見黃司男就押走黃司男，王宏儒看到丑○○有皮包，後
    來壬○○就搶走他的皮包。翁秋賓有罵壬○○為何要搶走別
    人皮包等語（詳本院卷(二)76、77頁）。是以，依證人乙○○
    所述內容，並未提及被告丑○○皮包中，是否有槍枝。又證
    人壬○○與被告丑○○為敵對一方，其見被告丑○○背有皮
    包後，即搶走被告丑○○皮包，是否係在檢查該皮包內有無
    槍枝，以預防被告丑○○可能之反擊，實非無疑。又案外人
    翁秋賓係證人壬○○之大哥，得知證人壬○○搶走被告丑○○皮包後，竟責罵證人壬○○，可見，若該皮包內確實有附
    表一編號05號槍枝，則證人壬○○係避免案外人翁秋賓等人
    遭受反擊，當不致於遭案外人翁秋賓責罵，其遭案外人翁秋
    賓責罵，應係該皮包內，並無附表一編號05號槍枝，始符常
    情。證人壬○○一再表示被告丑○○皮包內有槍，應係合理
    化自己搶走該皮包之行為，並避免構成強盜犯嫌。
  (五)此外，復查無其他積極證據，足證被告丑○○確有公訴人所
    指持有附表一編號05號槍枝犯行，然被告丑○○此部分犯行
    ，與前揭論罪科刑部分，為一罪關係，爰不另宣告無罪。
、被告癸○○部分
一、訊據被告癸○○固坦承其於上揭時地，持有附表一編號04號
    槍枝等情，惟否認有何共同持有附表一編號03號槍枝及恐嚇
    危害安全犯行。辯稱：伊雖持有改造手槍，但只是坐在丑○○的車內，沒有持槍與翁秋賓射擊，該槍係乙○○拿給伊，
    丑○○要去找翁秋賓時，再把這把槍拿走云云（詳本院卷(一)
    178 頁）。惟查：
  (一)【與丑○○、「黑義」共同持有附表一編號03、04號槍枝部
    分】
  1.證人甲○○先於93年1 月1 日檢察官訊問時證稱：（問：癸○○所開2 把手槍是你的？）是。（問：槍何處來？）劉水
    木寄放。（問：癸○○開槍後，槍何處去？）癸○○在92年
    12月7 日7 、8 時至我家豬舍向我借。開完槍後，於當天晚
    上8 時多還我云云（詳偵卷(十)7 頁）；於93年1 月12日檢察
    官訊問時改證稱：（問：你交給己○○2 把槍是何人的？）
    是癸○○‧‧‧92年12月27日癸○○拿槍至我工作處雲林縣
    水林鄉蘇秦村頂坎10號豬舍給我，叫我幫他藏好，當晚11至
    12時許，我就至己○○租屋處嘉義市○○街72號6F之1 ，叫
    他將槍藏好。（問：槍是何型槍？）1 支是銀色改造92手槍
    ，另1 支是黑色黑星制式手槍云云（詳偵卷(一)63頁）；於93
    年2 月23日檢察官訊問時再改稱：有一天我陪乙○○至他水
    林鄉蘇秦村家中拿1 支黑星制式手槍及1 支銀色92改造手槍
    ，乙○○將2 枝槍在92年12月27日晚上拿至己○○租屋處云
    云（詳偵卷(一)92頁）。依此，證人甲○○證述情節，雖經數
    次變動，但不變的是均在供述附表一編號03、04號槍枝之來
    源及去向，而何以必須交代該2 枝手槍，則係源自於92年12
    月7 日雲林縣北港鎮街上槍戰事件。根據證人甲○○所證，
    1 枝為黑色黑星制式手槍，另1 枝為銀色92改造手槍，與證
    人乙○○及丑○○所證述之槍枝內容，核屬相同（詳見後述
    理由2.、3.部分）。是所謂黑色黑星制式手槍及銀色改造92
    手槍即為附表一編號03、04號槍枝。而證人乙○○須大費周
    章，將槍委由證人己○○處理，主要原因即為該2 枝槍均涉
    及該次槍擊事件，應屬明確。
  2.證人乙○○於93年1 月1 日檢察官訊問時證稱：（問：癸○○所開之槍是何人的？）甲○○的云云（詳偵卷(一)10頁）；
    復於93年4 月20日改證稱：（問：…丑○○及癸○○各持槍
    向翁秋賓等人開槍，該2 把槍是否你的？）只有1 把槍而已
    。是癸○○拿的，該把槍是我的，是4 把槍中其中1 把…「
    黑泳」在92年6 月間他拿到我家寄放我處，共寄放4 把槍，
    其中2 把是我今天帶警察至雲林縣北港鎮○○里○○道路旁
    工寮內起出的那2 把（即附表一編號01、02號槍枝及附表二
    子彈），另2 把是我與甲○○一起拿去己○○在嘉義市之租
    處云云（詳偵卷(六)21、22頁）；復於93年4 月27日改證稱：
    （問：有何人向你拿槍？）癸○○向我拿1 把槍。（問：癸○○在何時向你拿槍？）翁秋賓他們要去找黃司男時，我人
    在4 樓，癸○○在2 樓，當時情況很亂，我的槍在手提袋內
    ，我手提袋內有4 把槍（包括已取出之2 把槍），我不知他
    如何拿的，我從4 樓下來時，見癸○○腰部有插1 把槍。（
    問：癸○○開完槍後，槍有還你否？）有。他們開完槍後，
    我與他們在北港鎮○○○○○路邊會合時，癸○○將槍還我
    云云（詳偵卷(一)159 頁）。是以，證人乙○○對於槍枝係何
    人所有？（證人乙○○或證人甲○○）、被告癸○○係向何
    人取槍？（證人乙○○或證人甲○○）等情，前後所供不一
    ；但不變的是，於92年12月7 日確實有2 把槍，被拿至雲林
    縣北港鎮街上開槍，即附表一編號03、04號槍枝，而被告癸○○便是持有附表一編號04號銀色改造手槍，至為明確。復
    參酌證人丑○○於93年4 月27日檢察官訊問時明確證稱：（
    問：你拿幾支槍？）1 支，黑色的槍等語明確（詳偵卷(一)15
    7 頁）。可見，92年12月7 日與案外人翁秋賓發生槍戰時，
    被告癸○○係持有附表一編號04號槍枝，證人丑○○持有附
    表一編號03號槍枝，事甚明灼。此外，被告癸○○與證人丑
    ○○係基於欲向案外人翁秋賓尋仇之【同一目的】，而向證
    人乙○○取得附表一編號03、04號手槍，且係於緊急情況之
    際，向證人乙○○取槍，【時間密接】；取得附表一編號03
    、04號手槍後，又共同乘坐同部自小客車外出，【又屬同一
    空間】。可見，被告癸○○、證人丑○○與「黑義」持有槍
    枝，應係基於彼此之犯意聯絡而為，且何人持有何槍枝，對
    彼此而言，目的均屬相同，亦即向案外人翁秋賓尋仇。準此
    ，被告癸○○與證人丑○○、「黑義」應係基於犯意聯絡，
    而共同持有附表一編號03、04號槍枝（03號內有1 顆子彈）
    ，應可認定。
  3.證人乙○○於本院改證稱：我的手槍都是放在皮包，丑○○
    離開之前，沒有向我拿，皮包是甲○○在拿的，有沒有向甲○○拿，我沒有看到。癸○○離開時沒有向我拿，但是我好
    像有看到他有身上有1 把槍。…事後我與丑○○等人會合，
    丑○○拿1 把槍交給我，他是拿給甲○○放的…我皮包內的
    4 把槍，甲○○拿2 把，「阿忠」拿1 把，剩下1 把是丑○○與癸○○拿的…皮包內的4 把槍，貝瑞塔92改造手槍，另
    外2 把是被查扣的2 把，1 把是黑星制式…丑○○事後將槍
    還給我，就是92貝瑞塔…癸○○手中拿的，就是4 把槍中其
    中1 把…沒有看清楚「阿忠」手上拿的是什麼手槍‧‧‧癸○○身上那把槍，是從甲○○手提袋拿走的云云（詳本院卷
    (二)78至82頁）；證人丑○○於本院證稱：（問：你們開槍的
    槍枝從何處來？）我是從癸○○手上搶過來。（問：癸○○
    的槍枝從何處而來？）問他，我不曉得。（問：為什麼癸○○要帶槍枝出門？）我不知道…（問：你是何時從癸○○手
    上槍過手槍？）他們對我們開槍以後，癸○○拿出槍枝，我
    再搶過來的…（問：請你敘述當時如何從癸○○手上搶過槍
    枝？）他用2 隻手拿出槍枝。（問：他是否已經打開窗戶玻
    璃？）還沒打開。（問：當時癸○○拿出槍枝後，做什麼？
    ）他拿槍在手上，我就搶過來…（問：你在車上從癸○○手
    上搶過幾把槍？）1 把…（問：這把槍是什麼樣的槍枝？）
    銀色的，但是我對槍枝不熟。（問：你在93年4 月27日檢察
    官訊問時，你為什麼回答說這是黑色的槍《提示偵卷(一)156
    頁最後1 行》？）因為那時候整枝槍有一些黑色，我對槍枝
    不是很熟云云（詳本院卷(二)111 、112 頁）。而被告癸○○
    於本院訊問時，亦附和證人乙○○及丑○○的說詞，供稱：
    （問：當天你與丑○○追出去的時候，誰帶槍？）被告。（
    問：你帶幾把槍？）1 把。（問：什麼樣的槍？）銀色92改
    造手槍。（問：丑○○有無帶？）沒有云云（詳本院卷(二)12
    7 頁）。顯然，被告癸○○、證人丑○○及乙○○於本院變
    更說詞之目的，乃在於排除證人丑○○持有制式手槍之刑事
    責任，並推給偵查中未曾出現之「阿忠」。但又無法排除證
    人丑○○曾經供稱確有開1 槍之事實，便只好拼湊情節，辯
    稱證人丑○○所開的槍，是從被告癸○○手槍搶來云云。此
    種情節，顯然是被告癸○○、證人乙○○及丑○○於審理後
    所共同捏造，自非可採。
  (二)【與證人癸○○、「黑義」基於恐嚇危害安全犯意而開槍】
  1.證人壬○○先於檢察官訊問92年12月31日檢察官訊問時證稱
    ：丑○○開槍等語（詳偵卷(三)27頁）；復於本院證稱：（問
    ：請說明當你們車子被丑○○等人追上時，其狀況如何？）
    我們停在紅綠燈時，被他們追到，就在那邊有開槍。（問：
    是誰先開槍？）不知道是誰。（問：是你們先開槍，還是他
    們先開槍？）我們停在紅綠燈時，他們車子插停在我們前面
    ，然後他們拿出槍枝後，我就趴下去…（問：當你們停車時
    ，有看到有人拿槍伸出來？）1個人等語（詳本院卷(二)95 頁
    ），經核與證人丑○○於本院證稱：（問：你們碰見翁秋賓
    等人之後，發生什麼事情？）在大同路與文化路口那裡對開
    槍。他們先開1 槍，我們再開…（問：為什麼你們的車子，
    要插在翁秋賓車子左前斜方？）我的皮包被壬○○搶走…（
    問：一共開了幾槍？）1槍等語相符（詳本院卷(二)111、112
    頁）。依此，證人壬○○與證人丑○○、證人乙○○及被告
    癸○○等人，為敵對雙方，其於92年12月7 日槍戰發生後，
    僅隔20餘日，雙方仍有敵意，尚未重修舊好，其於檢察官訊
    問時，明確證稱係證人丑○○1 人開槍等語；於本院證稱有
    1 個人拿槍伸出來等語；另證人丑○○亦本院明確證稱：其
    開1 槍等語。相互參酌上揭證言，已可認定在「黑義」駕駛
    之自小客車上，僅由證人丑○○1 人開槍，被告癸○○並未
    開槍，應可認定。
  2.被告癸○○於93年2 月23日檢察官訊問時供稱：92年12月7
    日10時許，在北港鎮○○路與大同路口，對翁秋賓開槍時，
    車上有「黑義仔」、丑○○及我。二邊都有開槍，對方是何
    人開槍，我不知道，我們這邊是丑○○開槍，開幾槍不瞭解
    等語（詳偵卷(一)84頁）；於本院供稱：（問：你有沒有看到
    丑○○往何處開槍？）沒有看到等語（詳本院卷(二)127 頁）
    ，經核與證人乙○○於本院證稱：丑○○與翁秋賓遭遇後，
    有打電話給我，說他們遇到翁秋賓，翁秋賓他們開車出來在
    找我們，翁秋賓他們就拿槍出來，並先開槍，然後丑○○對
    空鳴槍等語大致相符（詳本院卷(二)78頁）。是被告癸○○與
    證人丑○○等人，與案外人翁秋賓等人在雲林縣北港鎮○○
    路與文化路口，發生衝突後，案外人翁秋賓等人乘坐之自小
    客車，並未留有彈孔痕跡，亦未能扣得彈頭及彈殼等物。證
    人丑○○係針對案外人翁秋賓等人開槍，抑或對空鳴槍，已
    有可疑。此外，被告癸○○、被告丑○○及「黑義」等人，
    係因案外人翁秋賓等人擄走案外人黃司男，證人壬○○搶走
    證人丑○○皮包，始攜槍外出尋仇。被告癸○○、證人丑○○等人，應無必要為取回1 只皮包，而有殺人犯意，此與比
    例原則不符。又案外人黃司男與被告癸○○、證人丑○○及
    證人乙○○等人友好，與案外人翁秋賓及證人壬○○等人敵
    對，案外人黃司男是否在案外人翁秋賓等人車上，被告癸○○與證人丑○○等人應無從知悉，若案外人黃司男與案外人
    翁秋賓等人在車上，被告癸○○、證人丑○○等人是否會不
    顧案外人黃司男安危，而基於殺人之犯意，執意對案外人翁
    秋賓等人開槍，亦非無疑。再者，綽號「黑義」之人，見案
    外人翁秋賓所駕駛之自小客車後，被告癸○○與證人丑○○
    並未直接開槍，而係以右前車頭，擋住案外人翁秋賓左前車
    頭，使其難以離去方式，再行開槍，若被告癸○○、證人丑
    ○○等人，係基於殺人犯意，於見到案外人翁秋賓之自小客
    車後，應直接開槍即可，無庸攔下該車。綜上，被告癸○○
    與證人丑○○、「黑義」基於犯意聯絡，向案外人翁秋賓等
    人開槍之行為，應係恐嚇危害安全之犯意，而非殺人犯意。
  3.至於證人壬○○嗣後於本院改證稱：（問：丑○○開槍這句
    話？）這句話我是聽黃司男講的。（問：所以你才這樣回答
    檢察官的問話？）對…（問：黃司男不在車上，你如何聽他
    講？）事情過後，我回到我村莊，他跟我村莊的人說的…（
    問：當天在十字路口，你是否親眼看到乙○○開車，丑○○
    開槍？）沒有。看不到，我是覺得車子是他的，我才會這樣
    說，至於誰是真正開槍的我沒有看到。（問：對方一共開了
    幾槍？）我聽到槍聲，我就趴下，不太記得開幾槍。（問：
    全部過程中，對方只有開一槍？）我不知道云云（詳本院卷
    (二)120 、121 頁）。然證人壬○○在檢察官訊問時，已經明
    確證稱其親眼見聞的事實，此部分離案發時間較近，證人壬○○與證人乙○○、丑○○及被告癸○○等人重修舊好之可
    能性低，雙方敵對性仍高。證人壬○○嗣後於本院改稱未見
    開槍情事，且係聽聞他人轉述云云，應為事過境遷之說詞，
    與事實不符，不足採信。
  (三)【被告所辯不足採信部分】
    被告癸○○於93年1 月1 日檢察官訊問時證稱：伊於92年12
    月7 日10許，在北港鎮○○路與大同路口，持槍對翁秋賓等
    人開槍，當時翁秋賓他們有5 人。伊開槍時，現場只有丑○○，槍是向甲○○借2 把槍，我當天早上向他借，於當天晚
    上還他云云（詳偵卷(一)13、14頁，偵卷(二)8 頁）；於93年4
    月27日於檢察官訊問時改稱：伊未對翁秋賓等人所駕駛之自
    小客車開槍，第一次在虎尾分局刑事組時，是甲○○的筆錄
    先製作好，我是跟著甲○○筆錄走，伊並未向乙○○拿槍，
    之前開庭說槍是向甲○○拿的，是跟著甲○○的筆錄走等語
    （詳偵卷(一)154 、155 、162 頁）；於羈押移審時再改稱：
    我沒有與丑○○去開槍，被告丑○○帶槍我不知情，他跟翁
    秋賓遇到後，我聽到槍聲也不知道是誰開的，我躲在車上，
    沒有下車。我沒有與丑○○各持1 把槍。當初這件事情，丑
    ○○根本沒有開槍云云（詳本院卷(一)81、82頁）。被告癸○○上揭歷次所供，均與93年2 月23日所供不符，本院認為其
    於93年1 月1 日檢察官訊問時之供詞，無非在掩護證人乙○○持槍及證人丑○○開槍之犯行；93年4 月27日檢察官訊問
    時之時供詞，無非在掩護證人乙○○持有槍枝之犯行；本院
    羈押移審時之供詞，無非在掩護證人丑○○持槍及開槍之犯
    行，另外辯解自己部分之犯行。被告癸○○上揭所述，均與
    事實不符，不足採信。
  (四)綜上，本件事證明確，被告癸○○犯行，堪以認定。
二、按被告癸○○行為後，槍砲彈藥刀械管制條例業已於94年1
    月26日修正公布，於同年月28日生效，其中將修正前槍砲彈
    藥刀械管制條例第11條第4 項刪除，改列至修正後同條例第
    8 條4 項，其法定刑由1 年以上7 年以下有期徒刑，併科新
    臺幣7,000,000 元以下罰金，修正為3 年以上10年以下有期
    徒刑，併科新臺幣7,000,000 元以下罰金，比較新舊法之結
    果，以舊法有利於被告丑○○，依刑法第2 條第1 項但書之
    規定，應適用最有利於被告癸○○之舊法，即行為時之修正
    前槍砲彈藥刀械管制條例第11條第4 項處罰。是核被告癸○○未經許可，持有可發射子彈具有殺傷力之改造手槍及未經
    許可持有手槍等行為，係犯修正前槍砲彈藥刀械管制條例第
    11條第4 項、槍砲彈藥刀械管制條例第7 條第4 項之罪及第
    12條第4 項未經許可持有子彈罪（對案外人翁秋賓開槍之子
    彈）；又與證人丑○○、「黑義」基於犯意聯絡，推由證人
    丑○○持槍對被害人翁秋賓等人開槍行為，係犯刑法第305
    條恐嚇危安罪。至於被告癸○○犯槍砲彈藥刀械管制條例第
    7 條第4 項未經許可持有手槍罪及第12條第4 項未經許可持
    有子彈罪部分，並未修正，不生新舊法比較問題，併予敘明
    。被告癸○○與證人丑○○及「黑義」，對於上開犯行，彼
    此間有犯意聯絡及行為分擔，應依刑法第28條規定，論以共
    同正犯。被告癸○○一持有行為，同時持有附表一編號03、
    04 號 槍枝及附表一編號03號槍枝內之子彈，為想像競合犯
    ，應從一重之槍砲彈藥刀械管制條例第7 條第4 項未經許可
    持有手槍罪處斷。另公訴人認被告癸○○與證人丑○○基於
    恐嚇危害安全之犯意聯絡，推由證人丑○○對被害人翁秋賓
    等人開槍之行為，係犯同法第271 條第2 項、第1 項之殺人
    未遂罪，容有誤會，惟起訴事實同一，起訴法條應予變更。
    次按未經許可持有槍、彈罪，其持有之繼續，為行為之繼續
    ，至持有行為終了時，均論為一罪，不得割裂。若以之犯他
    罪，兩罪間之關係如何，端視其開始持有之原因為斷，如早
    已非法持有槍、彈，後另起意犯罪，或意圖犯甲罪而持有槍
    、彈，卻持以犯乙罪，均應以數罪併罰論處；如因意圖犯某
    罪而持有槍、彈，後果以之犯該罪，兩罪間始有牽連犯之適
    用。最高法院93年度2810、2852、3038號判決可資參照。被
    告癸○○、證人丑○○「黑義」共同持有手槍之行為，係意
    圖對被害人翁秋賓等人犯恐嚇危害安全罪，被告癸○○所犯
    上開2 罪間，有方法結果牽連關係，為牽連犯，應依刑法第
    55 條 規定，從一重共同未經許可持有手槍罪論處。爰審酌
    被告癸○○明知未經主管機關許可，不得持有手槍，為恐嚇
    被害人翁秋賓之生命及身體安全，竟與證人丑○○共同向證
    人乙○○借用附表一編號03、04號槍枝，並持有之，進而推
    由證人丑○○在雲林縣北港鎮街上開槍，嚴重危害社會治安
    ，及被告癸○○實際並未開槍，惡性低於證人丑○○，並於
    槍戰結束後，即將附表一編號03、04號槍枝，歸還證人乙○○，未繼續持有，暨犯後坦承部分犯行等一切情狀，量處如
    主文第三項所示之刑，並就罰金部分諭知如易服勞役之折算
    標準。依被告癸○○所犯未經許可持有手槍之犯罪性質，對
    他人生命安全造成極大危險，不適合處理公共事務、行使公
    權，本院因而認為有適度褫奪公權之必要，對其褫奪公權6
    年。按違禁物，不問屬於犯人與否沒收之，刑法第38條第1
    項第1 款、第2 項定有明文。而應沒收之違禁物，不以經扣
    押者為限，其非因滅失而不存在者，縱未經扣押，仍應諭知
    沒收。同一違禁物，於共犯罪刑內雖已諭知沒收，但於其他
    共犯仍不失為從刑，亦應諭知沒收。最高法院78年度臺上字
    第4052號判決可資參照。是附表一編號03、04號槍枝，雖未
    扣案，且已於證人乙○○程序中宣告沒收，因屬違禁物，且
    非因滅失而不存在，自應於被告癸○○程序中宣告沒收。
肆、被告甲○○部分
一、訊據被告甲○○坦承上揭事實（詳偵卷(一)91、119 、137 、
    160 頁，本院卷(一)94、179 頁，本院卷(二)135 頁），經核與
    證人乙○○於本院證稱：（問：你皮包內有4 把槍，其形式
    是什麼？）貝瑞塔92改造手槍、另外2 把是被查扣的2 把，
    1 把是黑星制式等語相符（詳本院卷(二)80頁）。是附表一編
    號03、04號槍枝，為證人乙○○所有及持有，而非被告甲○○，被告甲○○於93年1 月1 日警詢及檢察官訊問時供稱係
    伊所有一節，顯屬虛偽。而被告甲○○及證人乙○○均明知
    持有附表一編號03、04號槍枝為違反槍砲彈藥刀械管制條例
    之犯罪行為，被告甲○○就非屬自己所有之槍枝，向有權追
    訴犯罪機關表示為其所有，顯然係意圖隱匿犯人乙○○之行
    為，至為明確。依此，本件事證明確，被告甲○○犯行，堪
    以認定，自應依法論科。
二、核被告甲○○所為，係犯刑法第164 條第2 項、第1 項之頂
    替人犯罪。又被告甲○○於93年1 月1 日分別於警詢及檢察
    官訊問時頂替犯行，係基於同一使犯人隱蔽而頂替犯意下之
    接續行為，僅侵害一個法益，應為接續犯，屬單純一罪。爰
    審酌被告甲○○明知附表一編號03、04號槍枝，非伊所有，
    且知悉證人癸○○及丑○○等人，與案外人翁秋賓等人，在
    雲林縣北港鎮○○路與大同路口發生槍戰後，為意圖使犯人
    乙○○隱匿而頂替，竟供稱附表一編號03、04號槍枝係「劉
    水木」寄放，浪費國家追訴犯罪機關資源，情節嚴重，及未
    曾受有期徒刑以上刑之宣告，有臺灣高等法院被告全國前案
    紀錄表在卷可稽，暨犯後坦承犯行等一切情狀，量處如主文
    第四項所示之刑。
伍、被告己○○部分
一、訊據被告己○○坦承於上揭時地，持有附表一編號03、04號
    槍枝等情，惟堅決否認有何違反槍砲彈藥刀械管制條例犯行
    。辯稱：其不知槍枝有無殺傷力云云。惟查：
  (一)被告己○○先於92年12月31日警詢自承：（問：甲○○稱有
    將兩枝槍械交給你，請你詳述情形。）於92年12月27日約24
    時左右，甲○○至嘉義市○○街72號6F之1 找我，叫我把該
    2 支槍械拿出去埋起來，並等他外出後，再把槍拿出去，之
    後我便持該兩把槍械，騎機車至中山高速公路嘉義交流道，
    坐遊覽車至高雄岡山找我的朋友戊○○等語（見警卷(二)六頁
    背面）；於93年1 月1 日檢察官訊問時供稱：（問：甲○○
    是否於92年12月27日有將2 把手槍寄放你處？）有。（問：
    槍現在何處？）我與高雄朋友戊○○拿至高雄岡山他家後面
    水溝藏起來。是於92年12月28日凌晨藏起來，28日早上6 、
    7 點去取就找不到槍等語（詳偵卷(一)15頁、偵卷(二)9 頁）；
    於93 年1月12日檢察官訊問時供稱：（問：你說92年12月27
    日是晚上12時左右，甲○○在嘉義市○○街72號6F之1 ，叫
    你將2 支槍拿去埋起來？）是。（問：你在何處向他拿槍？
    拿至何處？）甲○○拿至嘉義市○○街72號6F之1 給我，他
    於同日晚上11、12點拿來給我，他待約10分後離開，我就坐
    野雞車將槍拿至高雄縣戊○○家外面等語（詳偵卷(一)58頁）
    ；於93年2 月23日於檢察官訊問時自承：（問：2 支槍何在
    ？）甲○○叫我將槍拿至外面埋起來等語（詳偵卷(一)103 頁
    ）；於93年4 月26日檢察官訊問時自承：（問：你供稱甲○○於92年12月27日在嘉義市○○街交給2 把槍，乙○○在場
    ？）是的。我是把2 把槍帶到高雄縣岡山朋友戊○○家屋後
    旁邊的水溝，打算隔天起來再埋槍，但早上起來時就發現槍
    不見了。（問：甲○○交給時，是否有告知你2 把槍？）有
    的等語（詳偵卷(一)146 頁），核與證人乙○○先於93年4 月
    20日檢察官訊問時證稱：另2 把是我與甲○○一起拿去己○○在嘉義市之租屋處等語（詳偵卷(六)21頁）；於94年4 月18
    日本院證稱：（問：為什麼沒有查扣的這2 把槍，會一度放
    在己○○那裡？）我和甲○○去己○○那裡，甲○○拿回來
    的時候，我是叫他放在己○○那裡等語（詳本院卷(二)138 頁
    ）；於94年5 月9 日本院證稱：（問：92年12月27日你有將
    1 把改造92手槍及1 把制式黑星手槍給己○○？）不是我交
    的，是甲○○交的。（問：你當時有無在場？）有。（問：
    這2 把槍枝前是否你持有中？）對等語（詳本院卷(二)176 頁
    ）；證人甲○○先於93年1 月1 日警詢證稱：於92年12月27
    日27時左右，將2 把槍交給己○○等語（詳警卷(二)5 頁）；
    於93年1 月1 日檢察官訊問時證稱：槍我於92年12月27日晚
    上，我帶至己○○嘉義市的家寄放等語（詳偵卷(一)12頁）；
    於93年1 月12日警詢證稱：12月27日23、24時左右，我便將
    槍交給己○○保管，之後槍枝便由己○○保管等語（詳偵卷
    (一)46頁）；於93年2 月27日檢察官訊問時證稱：己○○租屋
    處客廳有乙○○、我及己○○在場，乙○○叫我與他出門，
    然後乙○○叫己○○將槍收好，乙○○將槍放在桌上有肩帶
    之黑色背包內，我因人在他們2 人中間，我就將背包交給己○○等語（詳偵卷(一)120 頁）；於93年4 月13日警詢證稱：
    我知道乙○○曾於92年12月27日晚上，在己○○租屋處客廳
    ，將2 把手槍，1 把制式小黑星手槍及1 把銀色改造手槍，
    交給己○○保管等語（詳偵卷(一)133 、134 頁）；於94年4
    月18日本院證稱：我有摸到槍，是在12月底，在嘉義己○○
    租屋處，乙○○交給我黑色袋子，裡面裝有2 把槍，然後轉
    給己○○保管等語相符（詳本院卷(二)125 頁）。是被告己○○受證人乙○○之託，而持有附表一編號03、04號槍枝之事
    實，應可認定。
  (二)按槍砲彈藥刀械管制條例第10條第1 項之罪，須未經許可，
    製造、販賣或運輸第4 條第1 款所稱其他可發射金屬或子彈
    具有殺傷力之各式槍砲始能成立，自以行為人對其所製造、
    販賣或運輸可發金屬或子彈之槍砲具有殺傷力之認識為必要
    ，如無此認識，自信為無殺傷力之槍砲而販賣，則其認識之
    事實與所發生之事實相齟齬，應阻卻故意，不成立該罪。最
    高法院79年度臺上字第4973號判決可資參照。是在未經許可
    ，持有可發射子彈具有殺傷力之改造手槍罪及未經許可持有
    手槍罪部分，亦應有同一之適用。被告己○○於92年12月27
    日23、24時許，受證人乙○○之託收受附表一編號03、04槍
    枝時，明知其所收受者為槍枝，竟於收受槍枝後，未稍作休
    息，於凌晨時分，立即坐車前往高雄。顯然，被告己○○及
    證人乙○○亟需隱匿槍枝，被告己○○於受證人乙○○之託
    時，知悉為槍枝，且必須立即前往高雄，被告己○○亦明知
    附表一編號03、04號槍枝具有殺傷力，否則實無必要遠從嘉
    義至高雄尋找友人戊○○。是被告己○○應明知附表一編號
    03、04號槍枝客觀上具有殺傷力，至為明確。而附表一編號
    03 、04 號槍枝具有殺傷力之事實，援引本判決理由壹一(一)
    部分。被告己○○於本院辯稱：其不知槍枝有無殺傷力云云
    ，顯屬卸責之詞，不足採信。
  (三)綜上，本件事證明確，被告己○○犯行，堪以認定，
二、按被告己○○行為後，槍砲彈藥刀械管制條例業已於94年1
    月26日修正公布，於同年月28日生效，其中將修正前槍砲彈
    藥刀械管制條例第11條第4 項刪除，改列至修正後同條例第
    8 條4 項，其法定刑由1 年以上7 年以下有期徒刑，併科新
    臺幣7,000,000 元以下罰金，修正為3 年以上10年以下有期
    徒刑，併科新臺幣7,000,000 元以下罰金，比較新舊法之結
    果，以舊法有利於被告己○○，依刑法第2 條第1 項但書之
    規定，應適用最有利於被告己○○之舊法，即行為時之修正
    前槍砲彈藥刀械管制條例第11條第4 項處罰。是核被告己○○所為，係犯修正前槍砲彈藥刀械管制條例第11條第4 項之
    未經許可，持有可發射子彈具有殺傷力之改造手槍罪及槍砲
    彈藥刀械管制條例第7 條第4 項未經許可持有手槍罪。至於
    被告己○○所犯槍砲彈藥刀械管制條例第7 條第4 項未經許
    可持有手槍罪部分，並未修正，不生新舊法比較問題，併予
    敘明。被告己○○一持有行為，同時持有附表一編號03、04
    號槍枝，為想像競合犯，應從一重之槍砲彈藥刀械管制條例
    第7 條第4 項未經許可持有手槍罪處斷。爰審酌被告己○○
    受證人乙○○之託，而持有附表一編號03、04號槍枝，並攜
    往高雄友人戊○○處，迄今未能扣得該2 把手槍，致使案情
    至今仍有部分晦暗不明之處，及被告己○○於94年5 月9 日
    庭訊時，帶同數名身著黑衣、理平頭之不詳男子到庭旁聽，
    行徑囂張（詳本院卷(二)172 、176 、180 頁），暨犯後坦承
    部分犯行等一切情狀，量處如主文第五項所示之刑，並就罰
    金部分諭知如易服勞役之折算標準。依被告己○○所犯未經
    許可持有手槍之犯罪性質，對他人生命安全造成極大危險，
    不適合處理公共事務、行使公權，本院因而認為有適度褫奪
    公權之必要，對其褫奪公權7 年。按違禁物，不問屬於犯人
    與否沒收之，刑法第38條第1 項第1 款、第2 項定有明文。
    而應沒收之違禁物，不以經扣押者為限，其非因滅失而不存
    在者，縱未經扣押，仍應諭知沒收。同一違禁物，於共犯罪
    刑內雖已諭知沒收，但於其他共犯仍不失為從刑，亦應諭知
    沒收。最高法院78年度臺上字第4052號判決可資參照。是附
    表一編號03、04號槍枝，雖未扣案，且已於證人乙○○程序
    中宣告沒收，因屬違禁物，且非因滅失而不存在，自應於被
    告己○○程序中宣告沒收。
陸、被告戊○○部分
一、訊據被告戊○○坦承於上揭時地，駕駛自小客車，至岡山交
    流道，載證人己○○返回住處等情，惟堅決否認有何違反槍
    砲彈藥刀械管制條例犯行。辯稱：伊不知己○○拿槍至住處
    ：另180,000 元是己○○向伊借的，而非賠償云云（詳本院
    卷(一)180 頁，本院卷(四)5 頁）。惟查：
  (一)【戊○○持有附表一編號03、04號槍枝】
  1.證人己○○先於92年12月31日警詢證稱：於92年12月27日約
    24時左右，甲○○至嘉義市○○街72號6F之1 找我，叫我把
    該2 枝槍械拿出去埋起來…之後我便持該2 把槍械…坐遊覽
    車至高雄岡山找我的朋友戊○○…我們【2 人一起】把槍械
    藏在他家後方之水溝等語（詳警卷(二)6 頁）；於93年1 月1
    日檢察官訊問時供稱：（問：槍現在何處？）【我與高雄朋
    友戊○○】拿至高雄岡山他家後面水溝藏起來等語（詳偵卷
    (一)15頁）；於93年1 月12日檢察官訊問時供稱：甲○○拿至
    嘉義市○○街72號6F之1 給我，他於同日晚上11、12點拿來
    給我，…我就坐野雞車將槍拿至高雄縣戊○○家外面，我本
    想將槍拿進去，他說他有前科不方便，他說將槍藏在他家後
    面水溝，等早上再來拿等語（詳偵卷(一)58頁）。證人己○○
    所使用之用語為【2 人一起】及【我與高雄朋友戊○○】，
    而此等用語並無模糊解釋或使人誤解之可能。亦即依據證人
    己○○上揭警詢及檢察官訊問所供，均係證人己○○將槍攜
    至高雄後，便與被告戊○○處理槍枝事宜，翌日，證人己○○便離去高雄，未繼續停留。顯然，附表一編號03、04號槍
    枝，已為被告戊○○獨自持有。此外，被告戊○○於翌日即
    92年12月29日，匯款180,000 元予證人己○○（詳後述），
    顯然，被告戊○○與證人己○○拿槍至高雄一事，並非全然
    無關。否則，證人己○○焉有於深夜時分，自嘉義南下至高
    雄，其目的僅是在被告戊○○住處附近藏槍，若證人己○○
    南下之目的，係在藏槍，直接在嘉義縣偏僻處藏放即可，不
    必遠至高雄，更不必尋找友人戊○○，始得進行藏槍行為。
    是證人己○○攜帶附表一編號03、04號槍枝，南下至高雄之
    目的，便是將該2 把槍，交付與被告戊○○，進而由被告戊○○單獨持有等情，至為明確。被告戊○○於深夜時分，駕
    車至岡山交流道載證人己○○，其目的乃在處理槍枝事宜。
    顯然，處理槍枝一事，對被告戊○○及證人己○○而言，均
    屬緊急事件，被告戊○○對該槍有殺傷力一節，顯有認識。
    又附表一編號03、04號槍枝具有殺傷力之事實，援引本判決
    理由壹一(一)部分。是以，被告戊○○持有附表一編號03、04
    號槍枝犯行，堪以認定。至於證人己○○於本院改證稱：（
    問：你何時才向他說要來藏放槍枝？）要下車到他家時…（
    問：你告知戊○○你有帶東西來時，戊○○是否不要讓你將
    東西進入？）是。（問：不讓你帶入的原因？）他說他有前
    科，他不要理這種事情，叫我自己處理。（問：他叫你自己
    處理，你是不是自己處理？）是。（問：被告戊○○有無與
    你一起處理？）沒有云云（詳本院卷(二)187 、188 頁）。則
    與前揭警詢及檢察官訊問所供不符，本院審酌證人己○○係
    於92年12月28日凌晨時分到達高雄，並與被告戊○○處理槍
    枝事宜，於92年12月31日即遭警查獲，其上揭警詢及檢察官
    訊問時之供述，距離其處理槍枝之時間，僅隔3 日，證人己○○對於應如何交代槍枝處理之經過，用語上較難經過修飾
    ，所言較貼近真實。迄本院以證人身分，在被告戊○○程序
    中作證，已相隔年餘，其證詞因時間經過，或外力人情影響
    之可能性較高，其真實性不若案發時所供。是證人己○○於
    本院證詞，與事實不符，不足採信。
  2.至於被告戊○○先於93年1 月12日警詢辯稱：約於凌晨2 、
    3 時許他到了岡山交流道，…我就開車去載他，將他載至我
    住處，當時我不知道他有沒有攜帶該2 把手槍，當時我沒有
    看到，而到了我住處前，我將車子停下來後，他沒有說甚麼
    就自己一個人走到我住處後方，我也不知道他是到後方要做
    甚麼，他也沒告訴我，所以他當時是如何藏放槍枝，藏放甚
    麼東西我不知道…（問：你們於睡覺前在聊天時，己○○有
    無告知你，他帶了2 把槍枝藏放於你住處後方之水溝內？）
    沒有云云（詳偵卷(一)52、53頁）；嗣於本院改辯稱：他快要
    到我家時，他有跟我說他要來藏放槍枝，我有拒絕他，他就
    自己拿去藏放…，我知道當時他走到後面要去藏槍云云（詳
    本院卷(四)7 頁）。是以，被告戊○○於警詢及本院所辯，就
    證人己○○於車上是否有告知此行目的，及被告戊○○
    是否知悉證人己○○至後處後方藏槍等情，前後所供不一，
    實難輕信。此外，被告戊○○以有前科為由，拒絕槍枝一事
    ，此部分僅有被告己○○之供述，客觀上並無其他證據可資
    佐證，亦難採信；況且，若證人己○○未事前在嘉義與被告
    戊○○聯繫完畢槍枝事宜，證人己○○亦不致在深夜時分，
    貿然從嘉義南下高雄，且絲毫未告知被告戊○○其攜槍南下
    一事。是被告戊○○所供，與事實不符，不足採信。
  3.證人己○○係將附表一編號03、04號槍枝，攜至高雄友人戊○○住處，進而交由證人戊○○單獨持有之事實，已如前述
    ，然證人己○○究係基於交付槍枝之目的，而將槍枝攜至高
    雄，交由被告戊○○持有，抑或與證人乙○○基於共同販賣
    槍枝之犯意，而將槍枝攜至高雄，交付買家戊○○，則應另
    有積極證據加以佐證。
  (二)【依現存事證，難認證人己○○係基於販賣槍枝之犯意，而
    將槍攜至高雄交付戊○○，僅能認為證人己○○將槍枝交付
    被告戊○○，由被告戊○○單獨持有】
  1.被告戊○○於92年12月29日匯款至證人己○○設於中國信託
    銀行嘉義分行之帳號000000000000號帳戶之事實，有存摺明
    細表影本在卷可稽（詳警卷(二)9 頁）。是證人己○○從嘉義
    攜槍至高雄找被告戊○○，而被告戊○○於隔日，匯款予證
    人己○○，依現存事證，已足以令法院懷疑證人己○○是否
    受證人乙○○之託，而將槍攜至高雄售予被告戊○○。然該
    180,000 元是否為買賣槍枝價金一節，(1)證人己○○先於92
    年12月31日警詢證稱：我便於29日早上，打電話給戊○○借
    180,000 元，叫他匯入我的帳戶內，我便於29日下午1 點左
    右，將錢領出，交給甲○○為【賠償】用云云（詳警卷(二)6
    頁）；於93年1 月12日檢察官訊問時供稱：（問：後來戊○○有賠你180,000 萬元？）是。我說要將槍放他家，他說不
    要，【他有過失，他說他要負責】云云（詳偵卷(一)58頁）；
    於93年2 月23日檢察官訊問時改證稱：我就向戊○○【借】
    180,000 元拿給甲○○云云（詳偵卷(一)140 頁）；於本院證
    稱：（問：戊○○後來匯一筆錢給你，是做何用？）我向他
    【借】的云云（詳本院卷(二)188 頁）；(2)證人甲○○於93年
    2 月23日檢察官訊問時供稱：己○○哀求我，並說要拿錢出
    來賠償乙○○，92年12月29日己○○拿180,000 元要【賠償
    】乙○○。乙○○有將180,000 元收起等語（詳偵卷(一)92頁
    ）；(3)被告戊○○於93年1 月12日於警詢辯稱：（問：你有
    無於事後匯款新臺幣180,000 元至己○○所有之中國信託商
    銀嘉義分行帳號000 000000000 帳戶內？為何匯該款項給他
    ？）有的，我有匯該款項給他，是因為他說要向我【借錢】
    的。（問：據己○○供稱你匯款該款項給他，是因為你們2
    人遺失該2 把槍枝，要賠錢給人家，所以你才會匯該款項給
    他，負擔部分賠償費用，你作何解釋？）並不是如此，該款
    項是他向我借的。（問：該2 把槍是否己○○拿至你住處賣
    給你，而你才會匯該筆款項給他？）不是云云（詳偵卷(一)54
    頁）；於93年1 月12日檢察官訊問時辯稱：（問：你是否有
    給己○○180,000 元？）有。那是他向我【借】的云云（詳
    偵卷(一)68頁）；於本院辯稱：他回去以後，打電話來向我【
    借】180,000 元。（問：你答應要借他180,000 元？）我想
    說我與他還不錯…（問：這180,000 元是否用來購買那2 枝
    槍？）不是云云（詳本院卷(四)8 頁）。
  2.是以，證人己○○先於偵查前階段證稱：該筆款項係賠償金
    云云；於偵查後階段及本院則改稱：該筆款項係借款云云，
    而其說法反覆，甚難輕信。另證人甲○○則說明該筆款項為
    賠償金云云，然證人甲○○並未與被告戊○○接觸，此種說
    法係來自於證人己○○，該筆款項之性質，是否確係賠償金
    ，亦不無疑問。被告戊○○則堅稱該筆款項為借款，並提出
    本院93年度促字第6295號支付命令及確定證明書影本各1 紙
    以佐其說（詳本院卷(二)193 、194 頁）。然該支付命令係被
    告戊○○因自己持有槍枝犯行遭警查獲後所發，被告戊○○
    是否基於催討借款之真意，而聲請向法院對證人己○○核發
    支付命令，實不無可疑。若被告戊○○係基於真意，而聲請
    發支付命令，何以迄今仍未持該支付命令及確定證明書對證
    人己○○之財產為強制執行。此外，被告戊○○執意主張該
    180,000 元為借款之目的，乃在於排除自己與附表一編號03
    、04號槍枝間之關係，若其承認該筆款項為賠償金，則無異
    默認附表一編號03、04號槍枝，已置於自己實力支配底下；
    若其承認該筆款項為槍枝買賣價金，則無異承認自己持有槍
    枝之犯行，並進而供出證人己○○及乙○○之犯行。再者，
    若被告戊○○抗辯：其向己○○表示其有前科，不願與此事
    有瓜葛，因此拒絕己○○將槍攜入家中云云為可採，則被告
    戊○○在得知槍枝遺失後，更應加撇清與附表一編號03、04
    號槍枝之關係，避免有瓜田李下之嫌，惟被告戊○○竟捨此
    不為，進而於翌日匯款予證人己○○，顯然與其於深夜時分
    拒絕證人己○○將槍攜入家中之態度，完全不符，益證被告
    戊○○辯稱該筆款項為借款云云，實與事實不符。以上各情
    ，均足以令法院相信被告戊○○嗣後向法院聲請發支付命令
    之行為，其目的僅係在本案中作為有利於己之抗辯，被告戊○○並無向證人己○○請求給付180,000 元之真意。
  3.綜上所述，證人己○○攜帶附表一編號03、04號槍枝至高雄
    ，進而交由被告戊○○持有，嗣後被告戊○○匯款180,000
    元予證人己○○之事實，已可認定。且該180,000 元有高度
    嫌疑，係槍枝買賣價金，但無積極證據足以佐證，本院僅能
    認定被告戊○○持有附表一編號03、04號槍枝，而難以認定
    被告戊○○係向證人乙○○購買槍枝，而證人乙○○委由證
    人己○○將槍交付被告戊○○。
  (三)【證人己○○所證不足採信部分】
    證人己○○先於92年12月31日警詢證稱：隔日早上約7 時左
    右，戊○○至該處察看，便發現槍械不見了，他就跑來跟我
    講，我便與他在該處附近尋找，而沒有找到云云（詳警卷(二)
    6 頁）；於93年4 月26日檢察官訊問時改證稱：到戊○○家
    後，我將兩把槍拿到其屋後水溝藏放…等到早上7 點時許，
    我再去看藏槍的地方，槍就不見了，…我約7 、8 時有告訴
    戊○○藏放槍械及槍械不見的事，然後他就跟我一起找槍械
    ，但是也沒有找到云云（詳偵卷(一)141 至142 頁）；於本院
    證稱：（問：隔天為何戊○○去外面看你藏放的東西？）我
    叫戊○○幫我看的云云（詳本院卷(二)188 頁）。是以，證人
    己○○對於何人發現槍枝遺失一事，先於警詢證稱係被告戊○○；復於檢察官訊問時改稱係自己發現；於本院再改稱係
    被告戊○○。而究竟何人發現槍枝不見，事涉被告戊○○是
    否知悉證人己○○藏槍及證人己○○之藏槍處等重要關係事
    項，證人己○○對此反覆其詞，實不可採。
  (四)綜上，本件事證明確，被告戊○○犯行，堪以認定。
二、按被告戊○○行為後，槍砲彈藥刀械管制條例業已於94年1
    月26日修正公布，於同年月28日生效，其中將修正前槍砲彈
    藥刀械管制條例第11條第4 項刪除，改列至修正後同條例第
    8 條4 項，其法定刑由1 年以上7 年以下有期徒刑，併科新
    臺幣7,000,000 元以下罰金，修正為3 年以上10年以下有期
    徒刑，併科新臺幣7,000,000 元以下罰金，比較新舊法之結
    果，以舊法有利於被告戊○○，依刑法第2 條第1 項但書之
    規定，應適用最有利於被告戊○○之舊法，即行為時之修正
    前槍砲彈藥刀械管制條例第11條第4 項處罰。是核被告戊○○所為，係犯修正前槍砲彈藥刀械管制條例第11條第4 項之
    未經許可，持有可發射子彈具有殺傷力之改造手槍罪及槍砲
    彈藥刀械管制條例第7 條第4 項未經許可持有手槍罪。至於
    被告戊○○所犯槍砲彈藥刀械管制條例第7 條第4 項未經許
    可持有手槍罪部分，並未修正，不生新舊法比較問題，併予
    敘明。被告戊○○一持有行為，同時持有附表一編號03、04
    號槍枝，為想像競合犯，應從一重之槍砲彈藥刀械管制條例
    第7 條第4 項未經許可持有手槍罪處斷。爰審酌被告戊○○
    明知未經主管機關許可，不得持有手槍，且持有槍枝對社會
    治安將造成潛在性威脅，竟仍無故持有，及遭警查獲後，並
    未交出附表一編號03、04號槍枝，使部分案情陷於晦暗不明
    ，暨犯後否認犯行等一切情狀，量處如主文第六項所示之刑
    ，並就罰金部分諭知如易服勞役之折算標準。依被告戊○○
    所犯未經許可持有手槍之犯罪性質，對他人生命安全造成極
    大危險，不適合處理公共事務、行使公權，本院因而認為有
    適度褫奪公權之必要，對其褫奪公權6 年。按違禁物，不問
    屬於犯人與否沒收之，刑法第38條第1 項第1 款、第2 項定
    有明文。而應沒收之違禁物，不以經扣押者為限，其非因滅
    失而不存在者，縱未經扣押，仍應諭知沒收。同一違禁物，
    於共犯罪刑內雖已諭知沒收，但於其他共犯仍不失為從刑，
    亦應諭知沒收。最高法院78年度臺上字第4052號判決可資參
    照。是附表一編號03、04號槍枝，雖未扣案，且已於證人乙○○程序中宣告沒收，因屬違禁物，且非因滅失而不存在，
    自應於被告戊○○程序中宣告沒收。
柒、被告寅○○部分
一、訊據被告寅○○坦承於上揭時地，竊取告訴人丁○○所有自
    小客車，並以電話對告訴人丁○○及林翠芷恐嚇取財等情不
    諱（詳警卷(四)1 至6 頁，偵卷(一)163 、164 頁，偵卷(二)40、
    41頁，本院卷(一)88、89頁，本院卷(四)35頁），核與告訴人丁○○（詳警卷(四)9 至13頁）、林翠芷警詢指訴情節相符（詳
    警卷(四)14至18頁），並有贓物認領保管單2 紙及照片14張（
    詳警卷21至30頁）在卷可稽。足認被告自白與事實相符，堪
    以採信。本件事證明確，被告寅○○犯行，堪以認定。
二、核被告寅○○所為，均係犯刑法第321 條第1 項第3 款攜帶
    兇器罪，及刑法第346 條第3 項、第1 項恐嚇取財未遂罪。
    被告寅○○前後4 次致電告訴人丁○○及林翠芷之行為，係
    基於同一恐嚇取財犯意下之接續多次行為，僅侵害一個法益
    ，應為接續犯，屬單純一罪。被告寅○○所犯加重竊盜罪與
    恐嚇取財罪間，有方法結果牽連關係，為牽連犯，應依刑法
    第55條規定，從一重以恐嚇取財罪論處。爰審酌被告寅○○
    正值壯年，不謀正職，反冀圖不勞而獲，共謀上開犯行，及
    犯後坦承犯行等一切情狀，量處如主文第七項所示之刑。至
    於被告竊盜所用之工具扁鑽及活動扳手等物，並未扣案，且
    據被告於檢察官訊問時供稱：已經丟棄等語（詳偵卷(一)163
    頁），復非違禁物，為免執行困難，不另宣告沒收。
乙、無罪部分
壹、被告癸○○部分
一、公訴意旨另以：被告癸○○明知其與證人丑○○於92年12月
    7 日上午持有附表一編號03、04號槍枝，對案外人翁秋賓等
    人乘坐之自小客車開槍之2 把手槍，係當日上午在雲林縣北
    港鎮○○路27巷12號住處，向證人乙○○所借得，並於當日
    開完槍後，在雲林縣北港鎮○○路將槍枝交還證人乙○○，
    且該2 把槍枝已於92年12月27日晚間，由證人乙○○持往嘉
    義市○○街72號6F之1 己○○住處，交由證人己○○持有。
    詎被告癸○○竟明知不實之事項，於93年1 月1 日12時25分
    許，在雲林地方法院檢察署第二偵查庭庭訊中，對於案情有
    重要關係之事項虛偽陳述稱：「2 把手槍係甲○○借得，是
    渠當天（指92年12月7 日）向他（指甲○○）借，於當天晚
    上還他」，並於供後具結，致生損害於司法之正確性。因認
    被告癸○○涉犯刑法第168 條偽證罪嫌云云。
二、按犯罪事實應依證據認定之，無證據不得推定其犯罪事實。
    又不能證明被告犯罪者，應諭知無罪之判決，刑事訴訟法第
    154 條、第30條第1 項分別定有明文。又刑事訴訟法第161
    條已於91年2 月8 日修正公布，修正後同條第1 項規定：檢
    察官就被告犯罪事實，應負舉證責任，並指出證明之方法。
    因此，檢察官對於起訴之犯罪事實，應負提出證據及說服之
    實質舉證責任。倘其所提出之證據，不足為被告有罪之積極
    證明，或其闡明之證明方法，無從說服法官以形成被告有罪
    之心證，基於無罪推定之原則，自應為被告無罪判決之諭知
    （最高法院92年度台上字第128 號判例參照）。
三、查本件公訴人認被告癸○○涉有前揭犯行，無非以證人甲○○、丑○○及乙○○之檢察官訊問筆錄，及被告癸○○於警
    詢、檢察官訊問及本院自白等，為其證明方法，並於本院聲
    請傳訊證人乙○○、丑○○、甲○○及壬○○。被告癸○○
    坦承偽證犯行（詳本院卷(一)81頁），被告癸○○之指定辯護
    人則辯稱：檢察官係以被告身分訊問後，再命具結，程序有
    重大瑕疵，況且槍是從甲○○那裡取得，也沒有不實在等語
    （詳本院卷(一)179 頁，本院卷(二)109 頁）。經查：
  (一)被告癸○○於92年12月31日14時許，遭雲林縣警察局虎尾分
    局員警，在雲林縣口湖鄉○○村○○路7 之6 號2F逮捕，並
    於同日在雲林縣警察局虎尾分局製作筆錄完畢後，於93年1
    月1 日11時53分解送臺灣雲林地方法院檢察署，雲林地方法
    院檢察官檢察官於同日12時訊問被告癸○○之事實，有雲林
    縣警察局虎尾分局刑事案件報告書、雲林縣警察局虎尾分局
    解送人犯報告書及臺灣雲林地方法院檢察署點名單各1 紙在
    卷可稽（詳偵卷(一)1 、3 、8 頁）。是被告癸○○於93年1
    月1 日到臺灣雲林地方法院檢察署時，係以被告身分到署，
    而非證人，合先敘明。
  (二)根據臺灣雲林地方法院檢察官93年1 月1 日被告癸○○部分
    之訊問筆錄記載：「
    點呼癸○○入庭，並問姓名、年籍、住址、國民身分證統一
    編號
    答：  癸○○  男  56年5月25日生
    檢察官告知被告左列事項：
    一、犯罪嫌疑及所犯罪名為槍砲彈藥刀械管制條例等。
    二、得保持緘默，無須違背自己之意思而為陳述。
    三、得選任辯護人。
    四、得請求調查有利之證據。
    問：有否於92年12月7 日上午10時多，在北港鎮○○路與大
        同路口持槍對翁秋賓等人開槍？
    答：有。當時翁秋賓他們有5人。
    問：你當時開槍時現場還有何人？
    答：只有丑○○。
    問：乙○○在場否？
    答：沒有。
    問：槍何來？
    答：向甲○○借2把槍。
    問：開完槍後如何處理？
    答：我於當天早上向他借，於當天晚上還他。
    問：你們去開槍是否乙○○叫你們去的？
    答：不是。
    問：丑○○是乙○○女友？
    答：是。
    問：丑○○手皮包內之1把槍是何人的？
    答：沒有。
    問：你對甲○○部分所言是否實在？
    答：實在。
    問：敢作證具結否？
    答：敢。
    檢察官諭知具結之義務及偽證之處罰，並命證人朗讀結文後
    具結。
    諭知暫還押。」等語，有該訊問筆錄1 件在卷可稽（詳偵卷
    (一)12至14頁）。是以，被告癸○○為前揭「（問：槍何來？
    ）答：向甲○○借2 把槍。（問：開完槍後如何處理？）答
    ：我於當天早上向他借，於當天晚上還他」不實供述時，係
    以被告身分為之，並非證人。待檢察官告以具結之義務及偽
    證之處罰後，被告癸○○之身分始轉換成為證人，而被告癸○○身分轉換後，檢察官並未為進一步之訊問。顯然，被告
    癸○○成為證人及朗讀結文後，並無實質之供述內容。而被
    告癸○○又係以被告身分到庭，而非證人，其證人地位尚未
    形成，以被告身分所為之答辯，自不得認為該部份重要案情
    之供述，有「供後具結」之適用。綜上，被告癸○○具結後
    ，並無實質之供述內容；為供述時，又係被告身分，尚不得
    命被告供後具結，核與「供前或供後具結」之構成要件不符
    ，難令被告癸○○承擔偽證罪責，至為明確。
四、綜上所述，公訴人所指上揭證據，固得以證明被告癸○○曾
    於檢察官訊問時，以被告身分向檢察官供稱附表一編號03、
    04號槍枝，係證人甲○○所有，但被告癸○○為前揭供述時
    ，證人地位尚未形成，自難課以偽證罪責。此外，復查無其
    他積極證據，足資證明被告癸○○有公訴人所指前揭犯行。
    被告癸○○犯行部分，應屬不能證明，自應宣告被告癸○○
    無罪，以昭公允。
貳、被告甲○○部分
一、公訴意旨另以：被告甲○○與證人乙○○在證人癸○○與丑
    ○○於92年12月7 日在北港鎮路○○○路口對案外人翁秋賓
    等人開槍後，將所持槍枝返還於證人乙○○後。證人乙○○
    與被告甲○○共同持附表一編號03、04號槍枝，於92年12月
    27日19、20時許，在嘉義市○○街72號6F之1 證人己○○賃
    屋處，委請證人己○○幫其保管；證人己○○應允後，亦基
    於持有附表一編號03、04號槍枝之犯意而收受。因認被告甲○○涉嫌違反槍砲彈藥刀械管制條例第7 條第4 項及修正前
    槍砲彈藥刀械管制條例第11條第4 項罪嫌云云。
二、按犯罪事實應依證據認定之，無證據不得推定其犯罪事實。
    又不能證明被告犯罪者，應諭知無罪之判決，刑事訴訟法第
    154 條、第30條第1 項分別定有明文。又刑事訴訟法第161
    條已於91年2 月8 日修正公布，修正後同條第1 項規定：檢
    察官就被告犯罪事實，應負舉證責任，並指出證明之方法。
    因此，檢察官對於起訴之犯罪事實，應負提出證據及說服之
    實質舉證責任。倘其所提出之證據，不足為被告有罪之積極
    證明，或其闡明之證明方法，無從說服法官以形成被告有罪
    之心證，基於無罪推定之原則，自應為被告無罪判決之諭知
    （最高法院92年度臺上字第128 號判例參照）。次按槍砲彈
    藥刀械管制條例第7 條第4 項所稱持有手槍，係指就手槍為
    執持占有而言，必須行為人主觀上對手槍有執持占有之意思
    ，客觀上有足以顯示係實現其占有物上權利之行為。如僅偶
    然經手，迅即脫離，對之無執持占有之意思與行為，即非此
    所謂持有（最高法院76年度臺上字第2090號判決參照）。
三、查本件公訴人認被告甲○○涉有前揭犯行，無非以存摺明細
    表影本（詳警卷(二)9 頁）、被告甲○○之警詢及檢察官訊問
    筆錄，為其證明方法，並於本院聲請傳訊證人乙○○、癸○○及己○○。被告甲○○堅決否認有何違反槍砲彈藥刀械管
    制條例犯行，辯稱：伊未持有手槍，伊與乙○○借宿己○○
    租屋處4 天，這4 天均未見乙○○持有槍枝，於92年12月27
    日晚間要與乙○○出門時，乙○○把槍拿出來，叫己○○收
    好，待外出返回租屋處後，己○○跟槍就都不見云云（詳本
    院卷(一)94頁）。經查：
  (一)證人乙○○於94年3 月16日本院訊問時證稱：丑○○、癸○○及「黑義」要搭乘的賓士車離開時，丑○○沒有向我說要
    去哪裡，丑○○要離開時，沒有向我拿手槍，我4 把手槍是
    放在皮包內，皮包是甲○○在拿…丑○○離開時，有無向甲○○拿手槍，我沒有看到…我與丑○○等人會合後，丑○○
    有將槍交給我1 把槍，她是拿給甲○○放的，癸○○有無拿
    槍給我，我不知道，槍是甲○○在拿的，丑○○、癸○○及
    黑義與我們會合後，一共交1 把槍。4 把槍由甲○○拿2 把
    ，阿忠拿1 把，剩下1 把是丑○○與癸○○拿走云云（詳本
    院卷(二)77至80頁）；於94年4 月18日本院訊問時證稱：（問
    ：你在92年12月7 日有無將槍枝交給甲○○？）有。（問：
    你所交給甲○○的槍枝，樣式為何？）中共黑星制式手槍與
    改造92手槍。（問：你在當日於何時將2 把槍交給甲○○？
    ）皮包裡面有4 把槍。（問：黃司男被擄走前，還是後？）
    擄走前，手提袋讓甲○○拿，裡面有4 把槍，阿忠拿1 把、
    癸○○拿1 把，2 把甲○○拿走。（問：丑○○有無向你拿
    壹把槍？）沒有…（問：制式黑星手槍由誰拿著？）甲○○
    。和1 把357 轉輪的…（問：你的4 把槍枝，你交給甲○○
    之後，你有無再取回來過？）我最後拿2 把去藏放在蕃溝里
    產業道路的工寮內，另2 把被甲○○、己○○他們偷去了云
    云（詳本院卷(二)136 、137 頁）；另證人癸○○於94年3 月
    16 日 本院訊問時證稱：（問：丑○○離開之前，有無向乙○○拿槍？）沒有，槍是我拿的。（問：你向誰拿槍？）是
    甲○○拿給我們的…（問：為何要向甲○○拿槍？）那天翁
    秋賓還沒有來之前，甲○○要去找壬○○，他就分配槍枝給
    我，阿忠、及甲○○他自己。（問：當天一共有幾支槍？）
    4 把槍。（問：丑○○有無分配到1 支槍？）沒有…（問：
    甲○○交給你那把槍的形式？）銀色，什麼款式我不太清楚
    ，應該是92手槍云云（詳本院卷(二)85、87頁）；於94年4 月
    18日本院訊問時證稱：（問：92年12月7 日黃司男被綁走那
    天，你有無向甲○○拿槍？）是甲○○將槍枝分配給我的…
    （問：你有無向乙○○說要向他借用槍枝？）沒有。（問：
    你何時將槍枝返還給甲○○？）當天在文化路與大同路口與
    翁秋賓發生事情後，在文明路那裡與乙○○、甲○○相遇，
    然後在往土庫的路邊交給他。（問：槍枝交給甲○○或是乙○○？）甲○○…（問：92年12月7 日在丑○○家中，甲○○當場拿出幾把槍？）4 把槍。（問：是什麼樣的槍枝？）
    大概情況知道，1 把左轉，1 把有滑套，1 把小小把的。（
    問：甲○○拿出槍，交給何人？）阿忠，我，他幫乙○○拿
    1 支，他自己拿1 支。（問：你拿到的手槍是哪1 支？）改
    造92手槍云云（詳本院卷(二)140 至142 頁）。然附表一編號
    01至04號槍枝，均為證人乙○○所有及持有，而證人癸○○
    及丑○○共同持有附表一編號03、04號槍枝，亦係自證人乙○○處取得之事實，已詳如前述。證人乙○○、癸○○於本
    院均證稱附表一編號01至04號槍枝，自92年12月7 日起，即
    為被告甲○○持有，且與案外人翁秋賓等人發生衝突後，被
    告甲○○即分配證人癸○○持有附表一編號04號改造手槍，
    「阿忠」持有附表一編號03號制式黑星手槍，自己則持有附
    表一編號01、02號槍枝等情。然證人乙○○與癸○○於本院
    虛構「阿忠」之情節，其目的在排除丑○○持有制式手槍之
    責任，而非確有「阿忠」其人，是證人乙○○及癸○○於本
    院證詞，與事實不符。況公訴意旨係認被告甲○○係於92年
    12 月27 日，始與證人乙○○共同持有附表一編號03、04號
    槍枝，持有之時間點並未擴至92年12月7 日，持有標的亦未
    及於附表一編號01、02號槍枝。益證，證人乙○○及癸○○
    於本院之證述，其目的無非在加重被告甲○○涉案情節，應
    屬過度而不可採。綜上，本院尚難以證人乙○○及癸○○過
    度且虛構之證詞，即認為被告甲○○持槍之時間點提前至92
    年12月7 日，且持槍之標的擴及附表一編號01、02號槍枝及
    附表二子彈。
  (二)被告甲○○對於其是否持有附表一編號03、04號槍枝一節，
    先於(1)93年1 月1 日警詢時供稱：（問：癸○○有無向你借
    用2把槍械？請詳述情形。）癸○○於92年12月7 日早上約8
    點左右，將該槍械拿至豬舍還給我。（問：癸○○因何向你
    借用兩把槍械？該兩把槍械種類為何？為何人所有？）癸○○向我說他需要便向我借槍，為何作用我並不清楚，1 把制
    式小黑星手槍、子彈5 發，另92改造槍械銀色、子彈4 發，
    他將槍械還我時只有3 發，該槍械為劉水木所寄放的。（問
    ：癸○○將槍還給你後，該槍械你如何處理，槍械現在何處
    ？）癸○○將槍還給我後，我便放豬舍內，於92年12月27日
    24時左右，將兩把槍械交給己○○，槍械現在何處我並不知
    道云云（詳警卷(二)4 、5 頁）；於檢察官訊問時供稱：（問
    ：癸○○所開2 把手槍是你的？）是。（問：槍何處來？）
    劉水木寄放。（問：癸○○開槍後，槍何處去？）癸○○在
    92年12月7 日上午7 、8 時至我家豬舍向我借。開完槍後，
    於當天晚上8 時多還我，槍我於92年12月27日晚上我帶至己○○嘉義市的家寄放云云（詳偵卷(一)12頁）；復於(2)93年1
    月12日警詢時改稱：該2 把槍枝非我本人所有。（問：該2
    把槍枝為何人所有？經過情形為何？）該2 把槍枝是癸○○
    寄我的，於92年12月27日約晚上7 、8 點左右，癸○○持該
    2 把槍枝，拿至我位於水林鄉蘇秦村豬舍內找我，並將該2
    把槍枝寄放給我，寄放後他便離開，當晚12月27日23、24時
    左右，我便將該槍交給己○○保管，之後槍枝便由己○○保
    管。（問：因何你在第2 次筆錄中，承認該小黑星手槍及改
    造手槍，為你本人所持有？）因癸○○向我拜託，說我沒有
    前科，叫我幫他擔這條罪刑，所以我才會承認槍枝是我借他
    的云云（詳偵卷(一)46頁）；於檢察官訊問時供稱：（問：你
    交給己○○2 把槍是何人的？）是癸○○。（問：為何之前
    說是劉水木的？）…癸○○說我沒有前科要我幫他背。（問
    ：你是將槍拿至己○○家託他拿去藏？）不是。92年12月27
    日癸○○拿槍至我工作處雲林縣水林鄉蘇秦村頂坎10號豬舍
    給我，叫我幫他藏好，當晚11至12時時，我就至己○○租屋
    處嘉義市○○街72號6F之1 ，叫他將槍藏好。（問：槍是何
    型槍？）1 支是銀色改造92手槍，另1 支是黑色黑星制式手
    槍云云（詳偵卷(一)63頁，偵卷(六)12頁）。綜上觀之，被告甲○○於93年1 月1 日之供述，乃在掩護證人乙○○及丑○○
    之犯行，使自己承擔證人乙○○之部分，另由證人癸○○承
    擔丑○○之部分，已與事實不符，自非可採。至於93年1 月
    12日之供詞，則係由證人癸○○承擔證人乙○○部分犯行。
    可見，被告甲○○於93年1 月12日供述時，仍多所掩飾證人
    乙○○之犯行，顯不足採。
  (三)證人己○○於本院證稱：（問：92年12月27日被告甲○○有
    無拿2 把槍交給你保管？）有。（問：甲○○交槍給你，乙○○有無在場？）有。（問：當時交幾支槍給你？）2 支…
    （問：當槍枝交給你時，有無交代你什麼事情？）乙○○在
    場時，沒有說，乙○○與甲○○要出去時，甲○○再進來叫
    我說把那2支 槍埋出去…（問：是何人把槍交給你？）甲○○…（問：甲○○將槍枝交給你時，乙○○有無在旁邊？）
    有。（問：甲○○如何把槍交給你？）甲○○剛回來時，我
    洗完澡出來，甲○○就拿給我，叫我拿進去放，我就拿到我
    房間放，甲○○和乙○○要出去時，我就回房間睡覺，甲○○又跑進來跟我講說，他們出去時，叫我趕快把槍拿出去埋
    …那時候乙○○在家，我在家，甲○○出去後，又進來拿槍
    給我時，乙○○在旁邊。（問：乙○○為什麼要向你說這2
    把槍是要交給警方的，乙○○是否知道這2 把槍是寄放在你
    這邊？）是等語甚詳（詳本院卷(二)162 至170 頁）。如此觀
    之，證人己○○自被告甲○○處取得附表一編號03、04號槍
    枝時，證人乙○○即在一旁，且證人己○○明知該2 把槍枝
    ，係證人乙○○所有，而非被告甲○○。又證人乙○○在場
    ，雖未對證人己○○有何指示，係受被告甲○○告知而持有
    槍枝，但證人己○○應明知係證人乙○○之意，而非被告甲○○。依此，得以決定附表一編號03、04號槍枝應如何處理
    之人，應屬證人乙○○，而非被告甲○○。被告甲○○是否
    與證人乙○○基於共同持有之犯意，而持有附表一編號03、
    04號槍枝，已不無可疑。況且，依證人己○○於本院證詞，
    充其量亦僅得證明其在租屋處，自被告甲○○處取得附表一
    編號03、04號槍枝，至於被告甲○○係自何時開始持有附表
    一編號03、04號槍枝？如何與證人乙○○形成共同持有關係
    ？等情，尚無法證明。而本院再參酌被告甲○○於93年2 月
    27日檢察官訊問時自承：（問：2 把槍何來？）乙○○的。
    92年12月27日晚上在己○○嘉義租處客廳有乙○○、我及己○○在場，乙○○叫我與他出門，然後乙○○叫己○○將槍
    收好，乙○○將槍放在桌上的有肩帶之黑色背包內，【我因
    人在他們2 人中間，我就將背包交給己○○】云云（詳偵卷
    120 頁）；於本院自承：（問這2 把槍，是誰交給己○○？
    ）乙○○。（問：他交給他時，你有無轉手？）…在客廳時
    ，【乙○○拿袋子要給己○○，我人在中間，順手拿過去給
    己○○】。（問：你那時候知道袋子裡面是槍枝？）知道等
    語明確（詳本院卷(四)21頁），僅能認定證人己○○取得附表
    一編號03、04號槍枝時，被告甲○○係位於證人己○○及乙○○中間，證人乙○○欲交付附表一編號03、04號槍枝予證
    人己○○時，先交付被告甲○○，旋由被告甲○○轉交證人
    己○○。是被告甲○○持有附表一編號03、04號槍枝時間極
    短，且主觀上並無執持占有之意思，於客觀上亦迅即脫離己
    手，參照上揭判決意旨，難認被告甲○○已持有附表一編號
    03、04號槍枝，自應為有利於被告甲○○之認定。
四、綜上所述，公訴人所指上揭證據，固得以證明被告甲○○曾
    短暫持有附表一編號03、04號槍枝，但尚無法證明被告甲○○已與證人乙○○有共同持有附表一編號03、04號槍枝，亦
    無法證明被告甲○○交付附表一編號03、04號槍枝於證人己○○時，有何持有之犯意，被告甲○○是否涉犯上揭犯行，
    仍存有合理懷疑。此外，復查無其他積極證據，足資證明被
    告甲○○有公訴人所指前揭犯行。被告甲○○此部分犯行，
    應屬不能證明，自應宣告被告甲○○無罪，以昭公允。
、被告寅○○部分
一、公訴意旨另以：被告寅○○明知壬○○於92年12月7 日上午
    ，在丑○○位於雲林縣北港鎮○○路27巷12號住所，自丑○○身上搶得之手槍以肥料袋包裝後，藏放於壬○○位於雲林
    縣元長鄉潭西村潭內78號舊家之廁所內。詎被告寅○○竟基
    於竊盜及持有其他可發射金屬或子彈具殺傷力之改造手槍之
    犯意，將之竊取之。嗣於92年12月31日，臺灣雲林地方法院
    檢察署檢察官發交雲林縣警察局北港分局員警詢問另案在押
    被告壬○○查問渠向丑○○搶得槍枝下落，壬○○帶同員警
    回其住所前，先以電話聯絡其父許順德，請其父先行尋找該
    槍枝未著，壬○○乃又打電話給其辛○○，請辛○○找寅○○詰問是否有取走該槍枝？如有，請寅○○放回原位，寅○○接獲電話後，即將所竊以塑膠袋包裹之槍枝放回壬○○上
    開住所之廁所內。旋於同日14時30分許，壬○○帶同員警至
    其住所時，果取出以塑膠袋包裹可發射子彈之改造手槍1 枝
    云云。因認被告寅○○涉違反修正前槍砲彈藥刀械管制條例
    第11條第4 項罪嫌云云。
二、按犯罪事實應依證據認定之，無證據不得推定其犯罪事實。
    又不能證明被告犯罪者，應諭知無罪之判決，刑事訴訟法第
    154 條、第30條第1 項分別定有明文。又刑事訴訟法第161
    條已於91年2 月8 日修正公布，修正後同條第1 項規定：檢
    察官就被告犯罪事實，應負舉證責任，並指出證明之方法。
    因此，檢察官對於起訴之犯罪事實，應負提出證據及說服之
    實質舉證責任。倘其所提出之證據，不足為被告有罪之積極
    證明，或其闡明之證明方法，無從說服法官以形成被告有罪
    之心證，基於無罪推定之原則，自應為被告無罪判決之諭知
    （最高法院92年度台上字第128 號判例參照）。
三、查本件公訴人認被告寅○○涉有前揭犯行，無非以證人壬○○警詢及檢察官訊問筆錄、證人許順德警詢筆錄、取槍經過
    照片、內政部刑事警察局93年2 月27日槍彈鑑定書、扣案附
    表一編號05號槍枝及被告寅○○於警詢、檢察官訊問及本院
    訊問筆錄為其證明方法，並於本院聲請傳訊證人丑○○、乙○○、壬○○、辛○○及雲林縣警察局北港分局小隊長丙○○。被告寅○○辯稱：壬○○當天打電話給辛○○，叫辛○○聯絡我，要我至他家廁所看是否有1 包東西，裡面是否有
    1 把槍，我至他家廁所裡面，發現槍上有泥土及稻草覆蓋著
    ，我看到就打電話至刑事組說我有看到槍。壬○○藏這把槍
    時，我沒有看到，也不知道壬○○有這把槍等語（詳偵卷(二)
    42 頁 ，本院卷(一)88、89頁，本院卷(四)60頁）。經查：
  (一)雲林縣警察局北港分局小隊長丙○○等人於92年12月31日14
    時30分許，借提證人壬○○起槍，並在證人壬○○其住處廁
    所內，扣得附表一編號05號槍枝之事實，業據被告寅○○供
    述明確（詳偵卷(二)41頁），經核與雲林縣警察局北港分局刑
    事組小隊長丙○○（詳本院卷(四)56頁）、證人壬○○（警卷
    (一)5 、6 頁，警卷(三)4 、5 頁，偵卷(三)26頁），及許順德證
    述情節相符（詳警卷(一)10至12頁），並有取槍經過照片17張
    在卷可稽（詳警卷(一)16至22頁），復有附表一編號05號槍枝
    扣案可資佐證。而上開槍枝經送內政部警政署刑事警察局鑑
    定，結果詳如附表一編號05號備註欄所示，此有該局93 年2
    月27日刑鑑字第0930020935號函附鑑定書1 份附卷可稽（詳
    偵卷(二)31至34頁），合先敘明。
  (二)證人壬○○於92年12月27日警詢證稱：（問：有何人知道你
    將該只皮包藏在雲林縣元長鄉潭西村潭內78號前廁所內？）
    只有我朋友【寅○○】以及【女友阮已庭】知道等語（詳警
    卷(三)4 、5 頁）；於92年12月31日警詢證稱：（問：…為何
    警方於92年12月7 日14時到你住處舊廁所內，為何未發現該
    槍枝？）我不知道。（問：你放置該只皮包時有何人知道？
    ）我將該只皮包放置舊廁所內，只有我【女朋友（阮已庭）
    】及朋友【（寅○○）】2 人知道…（問：警方今日31日帶
    同你到你住處查獲之槍枝，是否是你那天所放置之地點？）
    不是，我將槍放置皮包內，用肥料袋藏放舊廁所內側，今警
    方會同我起獲槍枝是用塑膠袋裝置，放置於舊廁所內中之稻
    草堆上，顯然是有被別人竊走。（問：你認為何人會竊取該
    槍枝？）我藏槍時只有寅○○知道，所以應該是寅○○所竊
    走云云（詳警卷(一)6 頁）；於92年12月31日於警詢證稱：（
    問：為何上一次在你家裡找過一次找不到，今日會找到？）
    我今天借提出來在警察局有先打電話回家給我父親叫我父親
    先找，我父親找不到，我在叫我朋友寅○○去找，就找到了
    。…（問：今日你在警察局說今日取出之改造手槍是以塑膠
    袋包裝放在舊家廁所之稻草堆中？）是。（問：你剛說是以
    肥料袋包著，現說是以塑膠袋包著，可見有人動過？）我今
    天打電話叫寅○○去找，他就找到了云云（詳偵卷(三)26至28
    頁）；於94年6 月3 日本院證稱：（問：你把槍擺在你家廁
    所，有何人知道？）【寅○○】，【阮已庭】云云（詳本院
    卷(四)38頁）。依此，證人壬○○將附表一編號05號槍枝，藏
    放在其住處廁所內之行為，有其女友【阮已庭】及【被告寅
    ○○】知悉。是附表一編號05號槍枝藏放地點，並非只有被
    告寅○○1 人知悉，尚有案外人阮已庭，阮已庭於得知該槍
    枝藏放地點後，是否有可能告知他人，進而竊取槍枝，實令
    法院懷疑；況證人壬○○認為附表一編號05號槍枝，係遭被
    告寅○○竊取之理由，乃係在警局撥打電話，叫被告寅○○
    去找後便找到，因認係遭被告寅○○所竊。然證人壬○○此
    部分證詞，係證人壬○○個人臆測，並無其他依據可資佐證
    ，本院亦難以證人壬○○個人臆測，即認為附表一編號05
    號槍枝，係遭被告寅○○竊取。
  (三)證人壬○○於92年12月31日警詢證稱：（問：警方於92年12
    月27日14時許，會同警方到你住處舊廁所內未查獲該槍枝，
    為何今92年12月31日14時50分再次帶同警方到你住處舊廁所
    內中發現你所搶奪之槍枝？）我要帶同警方到我住處前有打
    電話給我父親到廁所內未找到，後又打電話給朋友辛○○，
    叫辛○○去找寅○○是否有取走該槍枝，如有請寅○○放回
    原位，後我帶同警方到我住處舊廁所內就發現該槍枝云云（
    詳警卷(一)6 、7 頁）；於92年12月31日於警詢證稱：第一次
    找不到，我有打電話給他，他也找不到，當時我放在我舊家
    廁所內後面，以肥料袋連同皮包裝在一起。當時只有寅○○
    及我女友阮已庭知道云云（詳偵卷(三)27頁）；於94年6 月3
    日本院證稱：（問：你有無叫寅○○把槍枝，從你家舊家取
    走？）沒有，有打電話叫他去找…本來放在我家舊廁所，我
    帶警察去找，找不到，第2 次借提出去時，我在警局打電話
    給寅○○，我是打電話給辛○○，叫他打給寅○○，叫寅○○去我家找找看等語（詳本院卷(四)38頁），經核與證人辛○○於94年6 月10日本院證稱：（問：92年12月間，有無接獲
    壬○○打給你的電話，叫你？）那時候打給我，是下午的時
    候。（問：有接到？）有。（問：他打給你該通電話的主要
    內容？）叫我去找寅○○到他們家找槍…（問：壬○○當天
    一共打了幾通給你？）…好幾通…（問：壬○○有無跟你說
    ，要叫寅○○去壬○○家裡何處找槍枝？）有，廁所。（問
    ：你有無跟寅○○說，壬○○叫寅○○去他家廁所找槍？）
    有，我有跟他說等語（詳本院卷(四)58、59頁）；證人丙○○
    於94年6 月10日本院證稱：我們抓到壬○○時，當時是用我
    的電話，也有用別人的電話，他是打給寅○○…（問：你有
    無聽到壬○○與寅○○的對話內容？）當初他們在電話聯絡
    時，我們在做其他人的筆錄，他們講什麼我們不清楚…（問
    ：壬○○是借用你的電話及其他人的電話去打的，你所謂其
    他人的電話，是誰？）我們同事，但是誰我不清楚…他有時
    候講完電話後，沒有休息，我們就再度請他打電話，應該不
    只打2 通，應該打好幾通等語大致相符（詳本院卷(四)57頁）
    。依此，證人壬○○於92年12月27日，遭警借提外出起槍，
    即已撥打電話，請被告寅○○代為找槍，嗣後經警帶同在其
    住處廁所，但未能起獲；於92年12月31日，再度遭警借提外
    出起槍，當日在警局時，曾經撥打數通電話聯絡取槍事宜，
    其中包括其父許順德及證人辛○○，其中1 通要證人辛○○
    請被告寅○○，至證人壬○○住處舊廁所內，再度尋找是否
    有手槍等情，應可認定。是證人壬○○於92年12月27日，遭
    警借提外出取槍一事，且於92年12月31日，更在警局撥打多
    通電話聯絡找槍事宜。是於92年12月27日起，外界便已知悉
    證人壬○○在找槍，92年12月31日14時30分取出槍枝之前，
    並有多人知悉證人壬○○在找附表一編號05號槍枝。可見，
    在92年12月27日起，至92年12月31日止，有4 天時間，可讓
    他人將槍放回該處。被告寅○○固然依證人壬○○指示，在
    其住處舊廁所發現附表一編號05號槍枝，是否即當然為被告
    寅○○所放置，而非另有其人，並非無疑。本院甚難僅以被
    告寅○○受證人壬○○之託，在證人壬○○住處舊廁所內，
    發現附表一編號05號槍枝，即認為該槍為被告寅○○所竊。
  (四)此外，證人乙○○於94年6 月3 日本院證稱：（問：92年12
    月7 日那天，你交給丑○○幾支槍？）我沒有交給他…（問
    ：你知道當時丑○○身上有幾支槍？）都沒有。（問：你如
    何知道他沒有？）知道，我們在一起，她的皮包我可以看等
    語（詳本院卷(四)36頁），經核與證人丑○○於94年6 月3 日
    本院證稱：（問：92年12月7 日那天，你的皮包有無被壬○○搶走？）有。（問：你當時皮包內有何東西？）手機、金
    飾、現金及化妝品。（問：壬○○搶走你的皮包之前，你的
    皮包都在你身上？）對…（問：你先前說92年12月7 日當天
    皮包沒有離開你身上，所以沒有人把槍枝放在你的皮包內？
    ）沒有等語相符（詳本院卷(四)37、38頁）。是以，證人丑○○固然曾與癸○○共同持有附表一編號03、04號槍枝，然該
    2 把手槍來源為證人乙○○，證人丑○○除證人乙○○以外
    ，本身並無手槍來源。是證人丑○○皮包內是否有附表一編
    號05號槍枝，實非無疑。至於證人壬○○於94年6 月3 日於
    本院堅證稱：（問：92年12月7 日你有無在丑○○住處搶走
    皮包？）有。（問：皮包內有幾支槍枝？）1 支云云（詳本
    院卷(四)38頁），實係為合理化自己搶證人丑○○皮包之說詞
    ，其目的可能是在避免可能成立之強盜罪嫌，抑或向其大哥
    翁秋賓交代其非無故搶證人丑○○之皮包，詳見前述判決理
    由貳三部分。是以，依現存事證，實難證明證人壬○○確實
    有在證人丑○○皮包內，搶得附表一編號05號槍枝。
四、綜上所述，公訴人所指上揭證據，固得以證明被告寅○○會
    同警方在證人壬○○住處舊家廁所內，扣得附表一編號05號
    槍枝，然該槍枝是否即為被告寅○○所竊，並進而持有，仍
    存有合理懷疑。此外，復查無其他積極證據，足資證明被告
    寅○○有公訴人所指前揭犯行。被告寅○○被訴違反槍砲彈
    藥刀械管制條例犯行部分，應屬不能證明，自應宣告被告寅
    ○○無罪，以昭公允。
據上論斷，應依刑事訴訟法第299 條第1 項前段、第300 條、第
301 條第1 項，槍砲彈藥刀械管制條例第7 條第4 項、第12條第
4 項，修正前槍砲彈藥刀械管制條例第11條第4 項，刑法第11條
前段、第2 條第1 項但書、第28條、第305 條、第164 條第2項
、第1 項、第321 條第1 項第3 款、第346 條第3 項、第1 項、
第55條、第42條第3 項、第37條第2 項、第38條第1 項第1 款、
第2款 、罰金罰鍰提高標準條例第1 條前段，現行法規所定貨幣
單位折算新臺幣條例第2 條，判決如主文。
本案經檢察官子○○到庭執行職務
中　　華　　民　　國　　94　　年　　7 　　月　　15　　日
                  刑事第二庭    審判長法  官  林  輝  煌
                                      法  官  李  明  鴻
                                      法  官  柯  志  民
以上正本證明與原本無異。
如不服本判決，應於判決送達後10日內，向本院提出上訴狀。（
須附繕本）
                                      書記官  魏  輝  碩
中　　華　　民　　國　　94　　年　　7 　　月　　15　　日
附表一：【手槍部分】
┌──┬────────┬───┬───────────────────────────┐
│編號│   品      名   │數  量│        備                               註           │
├──┼────────┼───┼───────────────────────────┤
│ 01 │西班牙STAR廠製SU│   1枝│（槍枝管制編號0000000000）認係西班牙STAR廠製SUPER O 型│
│    │PER O型口徑9mm制│      │口徑9mm 制式半自動手槍，機械性能良好，可擊發適用子彈，│
│    │式半自動手槍    │      │認具殺傷力（見本院卷(一)139 頁）。                      │
├──┼────────┼───┼───────────────────────────┤
│ 02 │美國RUGER 轉輪手│   1枝│（槍枝管制編號0000000000）鑑定結果認係美國RUGER 轉輪手│
│    │槍製造之仿造槍  │      │槍製造之仿造槍，機械性能良好，可擊發口徑0.357 吋制式子│
│    │                │      │彈，認具殺傷力（見本院卷(一)139頁）。另槍砲彈藥刀械管制 │
│    │                │      │條例（修正前槍砲彈藥刀械管制條例亦同）所稱之手槍，並不│
│    │                │      │限於正式兵工廠所產製之制式手槍；非法製造者所仿製，其殺│
│    │                │      │傷力與制式手槍相若或超過制式手槍之仿製手槍，亦屬手槍範│
│    │                │      │圍，不能論以其他具有殺傷力之槍枝。否則犯人非法仿製手槍│
│    │                │      │，其殺傷力與制式手槍相若或超過制式手槍時，若不能論以製│
│    │                │      │造手槍罪，而正式兵工廠所產製之手槍又屬合法製造，則將使│
│    │                │      │槍砲彈藥刀械管制條例之未經許可製造手槍罪，永無適用餘地│
│    │                │      │。最高法院89年度臺上字第41號判決可資參照。因此，仿造槍│
│    │                │      │亦屬槍砲彈藥刀械管制條例所稱之手槍，至為明確。        │
├──┼────────┼───┼───────────────────────────┤
│ 03 │制式黑星手槍    │   1枝│未扣案。                                              │
├──┼────────┼───┼───────────────────────────┤
│ 04 │銀色改造手槍    │   1枝│未扣案。                                              │
├──┼────────┼───┼───────────────────────────┤
│ 05 │仿BERETTA廠84型 │   1枝│（槍枝管制編號0000000000）認係由仿BERETTA廠874型半自動│
│    │改造手槍        │      │手槍製造之玩具手槍換裝土造金屬槍管而成之改造手槍，機械│
│    │                │      │性能良好，可擊發適用子彈，認具殺傷力（見偵卷(二)24頁）。│
└──┴────────┴───┴───────────────────────────┘
附表二：【子彈部分】
┌──┬────────┬───┬───────────────────────────┐
│編號│   品      名   │數  量│        備                               註           │
├──┼────────┼───┼───────────────────────────┤
│ 01 │9mm制式子彈     │   8顆│認均係口徑9mm制式子彈（試射3顆），認均具殺傷力（見本院│
│    │                │      │卷(一)139 頁）。依此，採樣試射3 之顆制式子彈，業經試射完│
│    │                │      │畢，已非屬違物，爰不宣告沒收。另其餘38顆子彈，均屬違禁│
│    │                │      │物，依刑法第38條第1項第1款規定，宣告沒收之。          │
├──┼────────┼───┼───────────────────────────┤
│ 02 │0.38吋制式子彈  │  24顆│認均係口徑0.38吋制式子彈，認均具殺傷力（見本院卷(一)139 │
│    │                │      │頁）。依此，上開子彈均屬違禁物，依刑法第38條第1 項第1 │
│    │                │      │款規定，宣告沒收之。                                  │
├──┼────────┼───┼───────────────────────────┤
│ 03 │0.357吋制式子彈 │   5顆│認均係口徑0.357吋制式子彈（試射3顆），認均具殺傷力（見│
│    │                │      │本院卷140頁）。依此，採樣試射之3顆制式子彈，業經試設完│
│    │                │      │完畢，已非屬違物，爰不宣告沒收。另其餘2顆子彈，均屬違 │
│    │                │      │禁物，依刑法第38條第1項第1款規定，宣告沒收之。        │
└──┴────────┴───┴───────────────────────────┘
論罪之法條全文：
修正前槍砲彈藥刀械管制條例第11條第1項、第4項
未經許可，製造、販賣或運輸第四條第一項第一款所稱其他可發
射金屬或子彈具有殺傷力之各式槍砲者，處五年以上有期徒刑，
併科新臺幣一千萬元以下罰金。
未經許可，持有、寄藏或意圖販賣而陳列第一項所列槍砲者，處
一年以上七年以下有期徒刑，併科新臺幣七百萬元以下罰金。
槍砲彈藥刀械管制條例第7條
未經許可，製造、販賣或運輸火砲、肩射武器、機關槍、衝鋒槍
、卡柄槍、自動步槍、普通步槍、馬槍、手槍或各類砲彈、炸彈
、爆裂物者，處死刑、無期徒刑或七年以上有期徒刑；處徒刑者
，併科新台幣三 千萬元以下罰金。
未經許可，轉讓、出租或出借前項所列槍砲、彈藥者，處無期徒
刑或5 年以上有期徒刑，併科新台幣一 千萬元以下罰金。
意圖供自己或他人犯罪之用，而犯前二項之罪者，處死刑或無期
徒刑；處徒刑者，併科新台幣五千萬元以下罰金。
未經許可，持有、寄藏或意圖販賣而陳列第一項所列槍砲、彈藥
者，處五年以上有期徒刑，併科新台幣一千萬元以下罰金。
第一項至第三項之未遂犯罰之。
槍砲彈藥刀械管制條例第12條
未經許可，製造、販賣或運輸子彈者，處一年以上七年以下有期
徒刑，併科新台幣五百萬元以下罰金。
未經許可，轉讓、出租或出借子彈者，處六月以上五年以下有期
徒刑，併科新台幣三千萬元以下罰金。
意圖供自己或他人犯罪之用，而犯前二項之罪者，處三年以上十
年以下有期徒刑，併科新台幣七百萬元以下罰金。
未經許可，持有、寄藏或意圖販賣而陳列子彈者，處五年以下有
期徒刑，併科新台幣三百萬元以下罰金。
第一項至第三項之未遂犯罰之。
刑法第164條
藏匿犯人或依法逮捕拘禁之脫逃人或使之隱避者，處二年以下有
期徒刑、拘役或五百元以下罰金。
意圖犯前項之罪而頂替者，亦同。
刑法第305條
以加害生命、身體、自由、名譽、財產之事，恐嚇他人致生危害
於安全者，處二年以下有期徒刑、拘役或三百元以下罰金。
刑法第321條
犯竊盜罪而有左列情形之一者，處六月以上、五年以下有期徒刑
：
一  於夜間侵入住宅或有人居住之建築物、船艦或隱匿其內而犯
    之者。
二  毀越門扇、牆垣或其他安全設備而犯之者。
三  攜帶兇器而犯之者。
四  結夥三人以上而犯之者。
五  乘火災、水災或其他災害之際而犯之者。
六  在車站或埠頭而犯之者。
前項之未遂犯罰之。
刑法第346條
意圖為自己或第三人不法之所有，以恐嚇使人將本人或第三人之
物交付者，處六月以上五年以下有期徒刑，得併科一千元以下罰
金。
以前項方法得財產上不法之利益，或使第三人得之者，亦同。
前二項之未遂犯罰之。
